【裁判字號】    97,訴,345
【裁判日期】    971021
【裁判案由】    違反毒品危害防制條例
【裁判全文】
臺灣雲林地方法院刑事判決               97年度訴字第345號
公  訴  人  臺灣雲林地方法院檢察署檢察官
被      告  丙○○
                    （
選任辯護人  林金陽律師
被      告  戊○○
指定辯護人  黃逸柔律師
上列被告因違反毒品危害防制條例案件，經檢察官提起公訴（96
年度偵字第6575號、97年度偵字第1692號、96年度毒偵字第1893
號、96年度毒偵字第1932號），本院判決如下：
    主      文
丙○○犯如附表一編號至、所示各罪及共同犯如附表一編
號、所示各罪，均為累犯，各處如附表一編號至所示之
刑。應執行有期徒刑貳拾伍年。扣案之第一級毒品海洛因（驗餘
淨重共計點壹伍公克）沒收銷燬之。包裝前揭海洛因之外包裝
袋共拾只、塑膠鏟管壹支、注射針筒肆支及DASHION 牌行動電話
壹支（含門號0000000000號SIM 卡壹張）均沒收之。
販賣毒品所得新臺幣壹萬捌仟元沒收之（其中新臺幣伍佰元應與
真實姓名、年籍均不詳，綽號「阿龍」之成年男子連帶沒收之，
另新臺幣伍佰元應與真實姓名、年籍均不詳之成年女子連帶沒收
之），如全部或一部不能沒收時，以其財產抵償之（其中新臺幣
伍佰元應與真實姓名、年籍均不詳，綽號「阿龍」之成年男子連
帶抵償之，另新臺幣伍佰元應與真實姓名、年籍均不詳之成年女
子連帶抵償之）。
戊○○施用第一級毒品，累犯，處有期徒刑拾月。
戊○○被訴共同販賣第一級毒品部分無罪。
    事實及理由
甲、有罪部分：
壹、犯罪事實：
一、施用毒品部分：
  (一)丙○○前於民國92年間，因施用毒品案件，經送觀察、勒戒
    後認無繼續施用毒品傾向，而於92年9 月29日執行完畢釋放
    出所，並由臺灣士林地方法院檢察署（下稱士林地檢署）檢
    察官於92年9 月26日，以92年度毒偵字第970 號為不起訴處
    分確定；復於95年間因施用毒品及竊盜案件，經本院及臺灣
    高等法院臺南分院（下稱臺南高分院）分別判處有期徒刑8
    月、10月確定，嗣經臺南高分院裁定減刑並更定其應執行之
    刑為有期徒刑8 月確定，於95年11月28日入監服刑，甫於96
    年7 月19日縮刑期滿執行完畢。詎丙○○仍不思悔悟，再基
    於施用第一級毒品海洛因之犯意，於觀察、勒戒執行完畢釋
    放後5 年內之96年12月19日20時許，在雲林縣臺西鄉牛厝村
    丘厝4 號之住處內，以塑膠分裝鏟將海洛因置入針筒內摻水
    注射血管之方式，施用海洛因1 次。
  (二)戊○○前於88年間，因施用毒品案件，經送觀察、勒戒後認
    無繼續施用毒品傾向，而於88年12月1 日執行完畢釋放出所
    ，並由臺灣板橋地方法院檢察署（下稱板橋地檢署）檢察官
    於88年10月30日，以88年度毒偵字第2625號為不起訴處分確
    定；復於89年間，再因施用毒品案件，經送觀察勒戒後認有
    繼續施用毒品之傾向，再入戒治處所接受強制戒治，嗣於89
    年8 月11日停止戒治釋放出所，同時交付保護管束，迄至90
    年3 月22日保護管束期滿且未經撤銷，再由板橋地檢署檢察
    官於90年5 月17日，以90年度戒毒偵字第323 號為不起訴處
    分確定；又於93年至94年間，另因施用毒品案件，經臺灣板
    橋地方法院（下稱板橋地院）於94年6 月20日，以94年度訴
    字第443 號判處應執行有期徒刑10月確定，再與其他竊盜案
    件更定其應執行之行為有期徒刑1 年7 月確定，於95年9 月
    19日入監服刑，於95年9 月19日縮短刑期假釋出監，假釋期
    間付保護管束，甫於95年11月17日保護管束期滿未經撤銷假
    釋，視為執行完畢。詎戊○○猶不知悔改，竟基於施用海洛
    因之犯意，於96年12月16日12時許，在斯時雲林縣臺西鄉牛
    厝村成功48之5 號住處內，以將海洛因摻水置入針筒內注射
    血管之方式，施用海洛因1 次。
二、販賣毒品部分：
    丙○○為籌措購買海洛因供己施用之花費，竟基於營利之意
    圖及販賣海洛因之犯意，對外購入不詳數量之海洛因後，使
    用其所有之塑膠鏟管1 支加以分裝，復持其所有DASHION 牌
    行動電話（其內搭配門號0000000000號SIM 卡1 張，下稱本
    案行動電話）作為對外聯繫販賣海洛因之用，而為下列販賣
    海洛因之行為：
  (一)於96年8月至9月間，乙○○使用門號0000000000號行動電話
    撥打丙○○所持本案行動電話，向丙○○表示欲購買海洛因
    ，雙方約定在丙○○前揭住所內交易，並由乙○○以每次新
    臺幣（下同）500 元之價格向丙○○購買。待乙○○依約到
    場並交付500 元之現金與丙○○收訖後，丙○○旋即外出取
    得海洛因，並返回住處將海洛因交與在場等候之乙○○，以
    此方式販賣海洛因與乙○○共5 次，得款共計2,500 元。
  (二)於96年8 月至12月間，辛○○使用門號0000000000號行動電
    話撥打丙○○所使用本案行動電話，向丙○○表示欲購買海
    洛因，雙方約定在丙○○前揭住所或國立臺灣大學附設醫學
    院雲林分院（下稱臺大醫院雲林分院）或雲林縣臺西鄉○○
    村○○○道路旁交易，並由辛○○以每次500 元或1,000 元
    之價格向丙○○購買。待辛○○依約到場後，丙○○即以每
    次500 元或1,000 元之價格販賣海洛因與辛○○，雙方一手
    交錢一手交貨，以此方式販賣海洛因與辛○○共12次（其中
    500 元及1,000 元之交易各有6 次，第1 次至第4 次、第7
    次及第10次之交易均為500 元，其餘各次交易則為1,000 元
    ），得款共計9,000 元。
  (三)於96年10月至11月間，壬○○使用門號0000000000號行動電
    話撥打丙○○所使用本案行動電話，向丙○○表示欲購買海
    洛因，雙方約定在雲林縣臺西鄉泉州國小附近交易。待雙方
    到場後，丙○○即以每次500 元或1,000 元之價格販賣海洛
    因與壬○○共5 次（其中500 元之交易共有4 次，1,000 元
    之交易僅有1 次），每次均係一手交錢一手交貨，得款共計
    3,000 元。
  (四)於96年10月22日20時許及同年11月3 日12時許，甲○○使用
    門號0000000000號行動電話撥打丙○○所持本案行動電話，
    向丙○○表示欲購買海洛因，雙方約定在丙○○前揭住所內
    交易。待甲○○依約前往上址後，丙○○即以每次500 元之
    價格販賣海洛因與甲○○，每次均係一手交錢一手交貨，以
    此方式完成海洛因之販賣共2 次，得款共計1,000 元。
  (五)於96年11月3 日13時40分許，庚○○使用00-0000000之公用
    電話撥打丙○○所持本案行動電話，向丙○○表示欲購買海
    洛因，雙方約定在雲林縣臺西鄉○○路61號庚○○住處附近
    之全家便利商店外交易，並由丙○○以500 元之價格販賣海
    洛因與庚○○，雙方一手交錢一手交貨。又於96年11月3 日
    19時26分許，庚○○使用00-0000000號及同上之電話撥打丙○○所持本案行動電話向丙○○購買海洛因，雙方約定在丙○○住處附近交易，並由丙○○指示同具犯意聯絡但真實姓
    名年籍均不詳，綽號「阿龍」之成年男子至現場以500 元之
    價格販賣海洛因與庚○○，雙方銀貨兩訖。復於96年11 月8
    日12時30分許，庚○○使用00-0000000號電話撥打丙○○所
    持本案行動電話向丙○○購買海洛因，雙方約定在雲林縣警
    察局臺西分局旁7-11便利商店外交易，並由丙○○以1,000
    元之價格販賣海洛因與庚○○，一手交錢一手交貨。再於96
    年11月10日17時40分許，庚○○使用00-0000000號電話撥打
    丙○○所持本案行動電話與丙○○聯絡，向丙○○表示欲購
    買海洛因，雙方約定在庚○○前揭處所附近之全家便利商店
    外交易，丙○○旋開車搭載同具犯意聯絡但真實姓名年籍均
    不詳之成年女子一同前往現場，由該女子將海洛因交與庚○○，並向庚○○收取500 元之現金。丙○○以前揭方式販賣
    海洛因與庚○○共4 次，得款共計2,500 元。
三、嗣經雲林縣警察局刑事警察大隊接獲情資，對丙○○所持前
    揭行動電話施以通訊監察，並於96年12月20日8 時50分許持
    本院所核發之搜索票至丙○○上開住處實行搜索，當場扣得
    丙○○所有之海洛因10包（驗餘淨重共計3.15公克）、分裝
    海洛因之塑膠鏟管1 支、供丙○○施用海洛因所用已拆封之
    注射針筒4 支及本案行動電話，始知上情。
貳、認定犯罪事實所憑之證據及理由：
一、起訴及審判範圍之確認：
  (一)按刑事訴訟之審判，係採彈劾主義，亦即不告不理原則，法
    院對於被告之行為，應受審判之對象（範圍），乃指起訴書
    （或自訴狀）所記載之被告「犯罪事實」（包括起訴效力所
    及之具有同一案件關係之犯罪事實）而言。91年2 月8 日修
    正公布刑事訴訟法第161 條、第163 條，確立檢察官對犯罪
    事實的實質舉證義務，除公平正義維護或對被告利益有重大
    關係之例外情形，法官僅居於補充性證據調查地位。92年2
    月6 日修正公布同法第154 條第1 項，明文規範無罪推定原
    則，在檢察官未能透過審判程序舉證證明被告有罪確定前，
    被告推定無罪。申言之，被告不負自證己罪之義務，犯罪事
    實存立之證明責任，由起訴之一方負擔，苟檢察官舉證活動
    未盡，必須負擔敗訴之危險。因此，被告之無罪推定與檢察
    官之舉證責任乃一體之兩面。而檢察官之舉證活動是否充分
    ，聲請法院調查之證據是否必要，端賴檢察官所提出之犯罪
    事實即公訴事實之真摯明確。在公訴事實之範圍即待證事實
    有疑問、矛盾、不明確的情況下，檢察官之舉證活動勢必產
    生阻礙，不能發揮。此時，不僅被告無法為訴訟之有效防禦
    ，亦妨礙法院為訴訟之促進。因此，案件於準備程序階段，
    在法院依據同法第94條為被告人別之確認後，依刑事訴訟法
    第273 條第1 項第1 款、第2 款之規定，法院即應接著對檢
    察官確認「起訴效力所及之範圍」、「起訴法條有無應予變
    更」，再由法院訊問被告或辯護人對於起訴事實是否為認罪
    之答辯。其立法意旨謂：「依本法第264 條第1 項第2 款規
    定，檢察官之起訴書固應記載被告之犯罪事實及所犯法條，
    惟如記載不明確或有疑義，事關法院審判之範圍及被告防禦
    權之行使，自應於準備程序中，經由訊問或闡明之方式，先
    使之明確，故首先於第1 款定之。惟此一規定，其目的僅在
    釐清法院審判之範圍，並便於被告防禦權之行使，應無礙法
    院依本法第267 條對於案件起訴效力所為之判斷。」而同法
    第267 條之規定，旨在起訴效力及於單一案件中有罪之犯罪
    事實，此乃審判階段調查證據後之結果，案件在尚未進入狹
    義調查證據階段，於行準備程序時，公訴事實及其範圍如何
    解讀，應由到庭檢察官為之，此之所以實務上法院在第一次
    行準備程序時，亦請檢察官陳述起訴要旨之意義所在，即由
    檢察官藉著口頭陳述公訴事實之方式，一方面顧及被告之答
    辯權與公開審判之旁聽權，另方面促使檢察官得以進一步明
    瞭起訴書所載犯罪事實或起訴法條是否有疑問、矛盾或不明
    確之處，而得以及時澄清更正，藉以確定如何之犯罪事實已
    繫屬於法院及法院之審判範圍，俾利被告、辯護人之答辯，
    及檢察官日後之舉證活動，與被告、辯護人日後之舉證利益
    。
  (二)又起訴事實於起訴書提出於法院時產生訴訟繫屬及訴訟關係
    ，除非經撤回起訴，否則法院對起訴之犯罪事實有審判之權
    利義務，惟此乃起訴事實於起訴書上之記載已形明確無疑而
    言。在當事人陳述（不論是書面或口頭）有不明確、不完全
    、矛盾等情形發生時，法官有義務向當事人發問或曉諭，令
    其為事實上及法律上之陳述、聲明證據或為其他必要之聲明
    及陳述，令其為敘明或補充之）。此乃法官（或審判長）之
    闡明權。蓋法院對相爭之當事人，非僅單純之旁觀者或臆測
    者，仍負有監護案情逐步釐清及兩造立證公平之義務。闡明
    權乃法官訴訟指揮權之一環，在起訴書記載之公訴事實有疑
    問、矛盾或不明確的情況下，法官有促使檢察官釐清，使之
    明確之義務。是以，法官透過闡明權的行使而促檢察官就犯
    罪事實之範圍為明確主張與陳述，起訴事實繫屬於法院之範
    圍（即審判範圍、審判對象）將因此釐清。換言之，起訴事
    實之內容、範圍因到庭檢察官真摯之主張、陳述而確定，除
    非「至證據調查階段有發生刑事訴訟法第267 條、第300 條
    之情事」或「公訴檢察官對起訴書犯罪事實之解釋，已經逾
    越文字可能理解之範圍，而有將應追加起訴之犯罪事實，以
    補充更正之方式為之」外，法院自應受其拘束。法院若不受
    拘束，置公訴檢察官當庭陳述於不顧，無視檢察官實行公訴
    之訴訟行為，而仍受起訴書所載有疑問或矛盾之犯罪事實所
    拘束，勢必造成刑事訴訟法第273 條之1 第1 項各款規定之
    立法美意落空、檢察官舉證責任無法充分、空洞化檢察官公
    訴的實行、法院無法判斷立證與待證事實之關連、被告無法
    為有效答辯或立證、法官怠於監護案件、訴訟無法促進等諸
    多遺憾。
  (三)經查，起訴書第2 頁（見本院卷第12頁反面）關於被告丙○○、戊○○被訴共同販賣海洛因之犯罪事實記載：「丙○○
    、戊○○於上開有期徒刑執行完畢後5 年內，仍不知悔改，
    復共同基於販賣海洛因之概括犯意犯意聯絡，先由丙○○於
    不詳時地向姓名年籍不詳綽號『阿文』之成年男子購得海洛
    因後，以其0000000000行動電話作為與購買毒品者聯絡之工
    具，自96年8 月間起至96年12月19日止，共同在雲林縣臺西
    鄉牛厝村丘厝4 號丙○○住處或附近販賣海洛因予壬○○、
    甲○○、辛○○、庚○○、乙○○等人（詳附表所示）。」
    另起訴書第5 頁附表（見本院卷第14頁）中，敘明乙○○購
    買「5 、6 次」之海洛因；辛○○購買「數十次」之海洛因
    ；壬○○購買「5 、6 次」之海洛因，又附表內則記載被告
    戊○○「僅有」在被告丙○○販賣海洛因與辛○○、壬○○
    及庚○○時，有參與交付海洛因之行為。則：1.乙○○、辛○○及壬○○購買海洛因之次數究係若干？2.被告戊○○被
    訴共同販賣海洛因之範圍究係為何？即有疑問。此攸關本院
    審判之範圍，應先予辨明釐清。對此，公訴檢察官到庭稱：
    「附表編號1 之部分（即乙○○購買海洛因之次數）更正為
    5 次。」「附表編號2 之部分（即辛○○購買海洛因之次數
    ）更正為12次。」「附表編號3 之部分（即壬○○購買海洛
    因之次數）更正為5 次。」「附表編號1 、4 、5 之1 及5
    之4 均為被告丙○○所單獨犯，只有起訴被告戊○○共同參
    與『附表編號2 、3 、5 之2 及5 之3 』之販賣海洛因之行
    為。且附表編號2 中，也只有在被告戊○○『參與交貨』之
    部分，我們才起訴被告戊○○有共犯關係。」以上各情，有
    本院審理筆錄可佐（見本院卷第46頁至第47頁、第137 頁至
    第138 頁）。是本院審判之範圍，因公訴檢察官到庭陳述而
    明確，且該陳述之目的在於解決起訴書所載有疑義或不清楚
    之處，確認起訴效力所及之範圍，要與訴一部之撤回或變更
    有別，本院自應據以為審判之對象，合先敘明。
二、證據能力之部分：
  (一)被告丙○○之部分：
  1.按被告以外之人於偵查中向檢察官所為陳述，除顯有不可信
    之情況者外，得為證據，刑事訴訟法第159 條之1 第2項 定
    有明文。檢察官在偵查中對被告以外之人所為之偵查筆錄，
    性質上屬傳聞證據，惟刑事訴訟法規定檢察官代表國家偵查
    犯罪、實施公訴，依法其有訊問被告、證人及鑑定人之權，
    證人、鑑定人並須具結，而實務運作時，檢察官偵查中向被
    告以外之人所取得之陳述，原則上均能遵守法律規定，不致
    違法取供，其可信度極高，職是，被告以外之人前於偵查中
    已具結而為證述，除反對該項供述得具有證據能力之一方，
    已釋明「顯有不可信之情況」之理由外，不宜遽指該證人於
    偵查中之陳述不具證據能力。經查，乙○○、辛○○、壬○○、甲○○及庚○○在檢察官面之證述筆錄（見96年度偵字
    第6575號卷，下稱偵一卷，第37頁至第44頁、第71頁至第73
    頁、第96頁至第98頁），係檢察官令渠等以證人身分具結後
    所為之證述，有該證人結文附卷可稽（見偵一卷第45頁至第
    47頁、第74頁、第100 頁），被告丙○○及其辯護人均未提
    及檢察官在訊問時有不法取供之情形，亦未釋明上開證人之
    證述有何顯不可信之情況，依上開規定，上開證人在檢察官
    之證述筆錄，自得作為本案證據使用。
  2.又被告以外之人於審判外之陳述，雖不符刑事訴訟法第159
    條之1 至之4 等4 條規定，而經當事人於審判程序同意作為
    證據，法院審酌該陳述作成時之情況，認為適當者，亦得作
    為證據，同法第159 條之5 第1 項定有明文。經查，除上開
    證人在檢察官面前之證述筆錄外，本判決後開引用各該被告
    以外之人於審判外之陳述，原則上均不得作為證據使用，惟
    被告丙○○及其辯護人在本院審理中均明示同意上開證據有
    證據能力（見本院卷第87頁反面），本院審酌上開證據製作
    時之情況，並無違法不當之情事，認為以之作為證據應屬適
    當，揆諸前開規定，應認該等供述證據例外具有證據能力。
  (二)被告戊○○之部分：
  1.關於乙○○、辛○○、壬○○、甲○○及庚○○在檢察官面
    前之證述筆錄：同證據能力部分(一)1.之論述。
  2.關於壬○○、辛○○及庚○○之警詢筆錄（見偵一卷第18頁
    至第22頁、第30頁至第35頁、第61頁至第37頁），被告戊○○及其辯護人在本院審理中以該供述筆錄屬傳聞證據為由，
    認該供述筆錄均無證據能力（見本院卷第50頁、第105 頁、
    第117 頁反面）。按被告以外之人於檢察事務官、司法警察
    官或司法警察調查中所為之陳述，與審判中不符時，其先前
    之陳述具有較可信之特別情況，且為證明犯罪事實存否所必
    要者，得為證據，亦為刑事訴訟法第159 條之2 所明定。該
    條所謂「具有較可信之特別情況」，係指證人於司法警察調
    查中所為之陳述，與審判中不符，而其先前之陳述，從客觀
    上之環境或條件等情況加以觀察，有足以取代審判中交互詰
    問之可信性保證者而言。證人所為之先前陳述，相較於審判
    中之陳述，是否具有更可信之特別情況，應依其陳述時外部
    之客觀情況判斷。又所謂「特別可信性」，係指陳述是否出
    於供述者之真意、有無違法取供情事之信用性而言，故應就
    偵查或調查筆錄製作之原因、過程及其功能等加以觀察其信
    用性，據以判斷該傳聞證據是否有特別可信之情況而例外具
    有證據能力。又該條所稱「為證明犯罪事實存否所必要者」
    ，應係指就具體個案案情及相關卷證判斷，為發現實質真實
    目的，認為除該項審判外之陳述外，已無從再就同一供述者
    ，取得與其上開審判外陳述之相同供述內容，倘以其他證據
    代替，亦無從達到同一目的之情形而言。經查：
  (1)壬○○之警詢筆錄有證據能力：
    就被告2 人有無共同販賣海洛因與壬○○乙節，壬○○在警
    詢中以犯罪嫌疑人之身分陳稱：我自96年11初開始向「漢強
    」（指被告丙○○）之男子購買海洛因，共向他購買5 至6
    次。「漢強」之男子真實姓名為何，我不清楚，但我知道「
    漢強」住雲林縣臺西鄉牛厝地區。我都是打0000000000行動
    電話與「漢強」聯絡。之後我到雲林縣臺西鄉泉州國小旁小
    巷等候，然後就有一名體型胖胖、年約30幾歲、禿頭的男子
    將海洛因送過來給我，以一手交錢一手交海洛因之方式完成
    交易。經我指認後，被告戊○○就是將海洛因送至約定地點
    給我的人（見偵一卷第18頁至第22頁）。嗣其在本院審判中
    以證人身分證稱：我認識被告丙○○，我有向被告丙○○購
    買海洛因，都是被告丙○○親自拿給我的，我不認識被告戊○○（見本院卷第139 頁至第139 頁反面）。則壬○○就被
    告戊○○是否有至約定地點與其完成交易乙事，前後證述不
    一。壬○○雖在本院審理中證稱：我在警局接受詢問時正在
    啼藥（指毒癮發作），頭昏昏的，警察是要我看照片指認，
    我看不懂，筆錄趕快做完要回家打藥（指施用毒品），我應
    該沒有指認被告戊○○，在檢察官面前接受訊問時我說法也
    一樣，警察是當天中午問我的，接著當天下午檢察官馬上也
    問我，我當時頭也昏昏的（見本院卷第140 頁至第146 頁）
    。壬○○既在接受警詢後馬上到檢察官面前作證，若其真有
    啼藥後意識不清等情事，當可從偵訊畫面中發現，惟本院當
    庭勘驗壬○○在檢察官面前作證之錄音錄影光碟，認為：
    檢察官訊問證人（即壬○○）年籍資料證人一一回答，檢察
    官詢問證人與被告有何親屬關係，證人回答沒有，檢察官並
    告知證人要作證並且要據實回答，證人回答好，檢察官請證
    人看結文，朗讀，證人答不識字，證人站著回答，穿著外套
    ，神態清楚，對檢察官問題，有問必答。證人告知不認字
    後，由法警逐字告以結文內容，證人跟著複誦，法警指著結
    文上的文字，複誦完畢後，證人簽名，證人並開玩笑稱自己
    名字不會寫不可以。檢察官告以具結要旨，證人表示了解，
    並知道偽證罪會被判刑。檢察官問警詢筆錄有無看過，證
    人回答有，檢察官問不認字如何看，證人回答警察有唸給我
    聽。檢察官重覆2 次訊問證人，警察訊問過程證人是否頭
    腦清楚，證人2 次均回答有，簡潔有力。證人明確3 次回
    答他指認編號2 這個人（指被告戊○○之照片）是拿藥的人
    。證人與檢察官對話均與筆錄所載相符。證人訊問過程
    中，直立站挺，沒有發抖，沒有打哈欠，沒有流鼻涕，沒有
    任何看的出來毒癮發作的跡象，對檢察官問話，除了口頭回
    答以外，還以手勢補強其說法。檢察官訊問最後請證人在
    筆錄簽名，證人靠向訊問臺，面帶笑容，詢問檢察官怎麼會
    知道蚊港的一些事情，看不出來有急著要離開偵查室的跡象
    。證人簽完名後，離開偵查室，走路勢態正常、自然，沒
    有快步離開的跡象。以上各情，有本院勘驗筆錄在卷可憑（
    見本院卷第145 頁反面至第146 頁）。佐以壬○○在接受警
    察詢問當天為警採尿送驗後，測得其當天尿液中所含嗎啡之
    數值高達「32270ng/ml」，超出法定可檢驗數值「1000ng
    /ml 」甚多，有臺灣檢驗科技股份有限公司尿液檢驗報告及
    尿液送檢真實姓名對照表各1 紙在卷可證（見本院卷第32頁
    、第34頁），堪信壬○○在製作警詢筆錄前不久即有施用海
    洛因之行為，斷無立即毒癮發作之理，此由壬○○在檢察官
    面前證稱：警詢筆錄有照我的意思記載，我在接受詢問時頭
    腦清醒等語可明（見偵一卷第37頁）。再稽之壬○○在本院
    作證時不斷以：「忘記了」、「應該是吧」、「很久了」、
    「突然我也忘記在哪一邊」等詞回答檢察官之詰問（見本院
    卷第141 頁反面至第142 頁），且其先證稱：我應該不是指
    認被告戊○○吧（見本院卷第145 頁反面），在其當庭觀看
    前揭光碟內容後方改口證稱：我當時確實有這樣講（指指認
    被告戊○○，見本院卷第146 頁反面），可認壬○○在本院
    作證時對待證事實語帶保留，多有閃避，則壬○○於警詢中
    所為之陳述，客觀外部上自具有較可信之特別情況，且其於
    警詢中所為之陳述，復為證明被告戊○○究係有無共同販賣
    海洛因之行為所必要，揆諸上開規定，自有證據能力。
  (2)辛○○之警詢筆錄無證據能力：
    針對被告戊○○是否有販賣海洛因與辛○○乙事，辛○○在
    警詢中以犯罪嫌疑人之身分陳稱：我施用之海洛因都是向被
    告2 人及被告丙○○之兄丁○○所購買，沒有向其他人買過
    ，我自96年8 月初起一直到96年12月初止，購買次數約數十
    次，我都撥打行動電話與他們聯繫後，直接去被告丙○○前
    揭處所購買，分由被告2 人或丁○○向我收取現金後親手將
    海洛因交給我（見偵一卷第30頁至第34頁）。嗣其在本院審
    判中以證人身分證稱：我所施用之海洛因都是向被告丙○○
    購買的，沒有向其他人買，我也沒有向被告戊○○或丁○○
    買過海洛因，我以前沒有看過被告戊○○這個人（見本院卷
    第189 頁反面至第191 頁反面）。則辛○○就被告戊○○有
    無販賣海洛因之說法前後不一。對此，辛○○在本院審判中
    證稱：我製作警詢筆錄當天正好要去喝美沙東，警察來找我
    ，我說喝完美沙東之後再去警察局，但警察不肯，將我帶上
    車，要我指認他們（指被告2 人及丁○○），咬給他們死，
    所以我有壓力，我怕被收押所以才那樣講（見本院卷第190
    頁至第193 頁）。後經本院當庭勘驗辛○○之警詢錄音帶後
    ，認為：該錄音帶經播放後只有沙沙聲，有錄音但沒有內容
    （見本院勘驗筆錄，本院卷第203 頁）。則辛○○之警詢筆
    錄有無依其陳述、指認為真切之記載，非無疑問。是無從證
    明辛○○在警詢中之陳述較諸其在本院審判中之證述有更為
    可信之客觀外部情狀，從而，辛○○之警詢筆錄，與前述規
    定之要件不符，應無傳聞例外規定之適用，無證據能力。
  (3)庚○○之警詢筆錄無證據能力：
    就庚○○有無向被告2 人購買海洛因乙節，庚○○在警詢中
    以犯罪嫌疑人之身分陳稱：我施用的海洛因都是向被告丙○○聯絡所購買，沒有向其他人買過。於96年11月3 日19時10
    分許，我以電話00-0000000撥打被告丙○○持用本案行動電
    話向被告丙○○購買500 元的海洛因，這次交易是1 位胖子
    拿給我的，我並不認識他，我到達被告丙○○他家巷口後，
    該名胖子就問我是不是「昆德」，我回答之後，該胖子就拿
    給我海洛因，而我也將現金500 元交給他，後來我問朋友才
    得知該名胖子與丁○○是表兄弟，經我檢視確認胖子即是被
    告戊○○（見偵一卷第61頁至第67頁）。嗣其在本院審判中
    以證人身分證稱：我有向被告丙○○購買海洛因，也有1 個
    大胖交海洛因給我，但我不認識被告戊○○，那個大胖是不
    是被告戊○○我不太確定，該大胖的頭髮好像比較長，是警
    察叫我指認胖子就是被告戊○○的（見本院卷第154 頁至第
    157 頁反面）。則庚○○就被告戊○○有無前往交易地點交
    付海洛因乙情前後說法反覆。後經本院當庭勘驗庚○○之警
    詢錄音帶，其與警察之對話內容略為（警察「問」，庚○○
    「答」）：
    問：你認識丙○○嗎？
    答：吳漢認識。
    問：丙○○你認識嘛哄？
    答：哼。
    問：丁○○呢？
    答：丁○○我不知道呢。
    問：阿戊○○呢？
    答：大…我…我知道人都叫他大胖子而已，阿他的姓名我不
        知道。
    問：喔好，我們剛才拿相片給你看的那一個啦？
    答：哄哄。
    問：哄，那個就是戊○○，你在說…
    答：哄哄。
    問：你跟他們有仇恨嗎？
    答：沒有。
    問：阿你跟他們是什麼關係？
    答：阿就以前在裡面關…，我和丙○○在裡面關認識的，朋
        友這樣。
    問：你只認識這個丙○○？
    答：嘿嘿。
    問：阿志明？
    答：ㄟ…志明我不認識。
    問：見過幾次面，你曾見過幾次面？
    答：和志明1 次。
    問：見過1 次面啦哄。阿你知道他和漢強是什麼關係嗎？
    答：我聽人在說說是兄…叔姪輩兄弟這樣。
    問：表兄弟啦。
    答：嘿嘿嘿嘿。
    問：這海洛因都跟誰買的？
    答：以前跟吳漢，以前叫丙○○他叫他朋友拿出來的。
    問：又跟丙○○買的嗎？
    答：嗯阿。
    紀：就是跟丙○○和剛才給你指認那個大胖子嗎哄？
    答：啦ㄏㄚ，我是跟丙○○叫…
    問：你是跟丙○○買的？
    答：阿…他都叫那個大胖子拿…拿來。
    問：你聯絡是…你的意思就是說你都跟丙○○聯絡，阿丙○○會叫這個大胖子拿出來？
    答：ㄏㄚㄏㄚ。
    問：哄？就是志明啦？
    答：對阿，阿在…在電話監聽都這樣阿，跑…跑不掉了阿。
    問：丙○○，阿他丙○○本人不曾拿給你？
    答：ㄏㄚ？
    問：他本人不曾拿給…
    答：他罕有。
    問：拿到你家給你呢，你…
    答：拿那1 次阿，拿那1 次，他那個有寫啦，阿他…阿他怎
        麼都…不，他是都不…不承認，阿那都…都1 支都吃到
        這樣，哄…，都不承認，實在我實在哄會被他們害死。
    問：你…你這毒品哄，
    答：嘿。
    問：除了跟漢強和…你說那個大胖子，就是戊○○啦？
    答：ㄏㄚㄏㄚㄏㄚㄏㄚ…
    問：跟丙○○和戊○○，
    答：ㄏㄚ。
    問：買以外，
    答：ㄏㄚ。
    問：還有向誰買？
    答：再來沒有嘍，再來ㄏㄚ，我就…我就都這樣而已，再來
        …
    問：都向他們買而已。
    問：兩個人都曾經拿給你就對了啦，叫大胖子拿給你拿幾次
       ？
    答：大胖子1 次還是2 次。
    問：是1 次還是2 次？
    答：約2 次。
    問：這次毒品是誰拿給你的？
    問：誰帶拿給你的？
    答：大胖子。
    問：大胖子。
    答：嘿。
    問：這次在去那裡…（不清楚）
    問：阿你…你那時候你不認識他啦哄？
    答：不認識，不認識。
    問：阿他怎麼跟你對話，你說…你說清楚，他怎麼跟你對話
        ？
    答：他就他就他就問我說，你昆德嗎，我宏仔啦，他們可能
        有跟他談過，因為他那邊有跟他說…說誰了。
    問：什麼，你去到他們外面那裡，
    答：嘿。
    問：見面他就跟你問阿就對阿啦。
    答：ㄏㄣㄏㄣㄏㄣ，說你要找誰？我要找…找漢強阿，他說
        你是誰？我說我昆德，哄，阿他就會知道，這樣。
    問：阿這交易拿什麼給你？
    答：ㄏㄚ？拿4號阿。
    答：多久？
    答：阿拿500阿。
    問：阿你也把現金500元交給他啦哄。
    答：ㄏㄣㄏㄣㄏㄣ。
    問：後來問朋友說才知道說那個大胖子是和丙○○是表兄弟
        嗎？
    答：ㄏㄣ，不，我不問，我也不知道呢。
    問：拿給你看指證有在這相片裡面嗎？阿是第幾個？第幾號
    ？編號第幾號你說阿。
    問：1、2、3、4、5、6、7、8，這…
    答：第1 號、第4 號的。
    問：第2 號是什麼人？
    答：第1 號的嗎？
    問：嘿。
    答：第1號…阿不什麼，我那會…
    問：不要緊，不要緊，第2號就是，是不是那個大胖子？
    答：第2 號大胖子。
    問：戊○○啦？
    答：ㄏㄚ。
    問：哄，大胖子是戊○○。阿第…再來，
    答：再來第4 號，
    問：第4 號是誰？
    答：丙○○。
    以上內容，有本院警詢錄音譯文1 份在卷可參（見本院卷第
    224 頁至第237 頁）。是由上述對話內容觀之，承辦員警不
    斷以誘導式詢問之方式（例如「除了跟漢強和…你說那個大
    胖子，就是戊○○啦？」「我們剛才拿相片給你看的那一個
    啦？」「哄？就是志明啦？」）使庚○○在警詢中對於「大
    胖子是否為被告戊○○」此一問題做出答覆。惟其答覆仍以
    「ㄏㄚ」、「哄」等不明語意之語氣回答，顯為附和警員詢
    問之答話。從而，警察要求庚○○指認被告戊○○之可能性
    即不能排除，故該警詢筆錄之內容尚難認定具有較可信之特
    別情況，不得依前述規定取得證據能力。
三、證明力之部分：
  (一)施用毒品之部分：
  1.上開犯罪事實欄一所記載施用海洛因之犯罪事實，業被告被
    告2 人坦承不諱（見警卷第3 頁、第11頁；偵一卷第8 頁；
    本院卷第46頁、第214 頁），且經警方查獲被告2 人後，將
    渠等之尿液採集送驗之結果，確均呈現「嗎啡陽性」反應，
    此有臺灣檢驗科技股份有限公司濫用藥物尿液檢驗報告共2
    紙及尿液送檢真實姓名對照表1 紙在卷可稽（見96年度毒偵
    字第1893號卷，下稱偵二卷，第10頁至第12頁），另將扣案
    之白色粉末10包送請法務部調查局鑑定之結果，證實其內均
    含有第一級毒品海洛因成分（驗餘淨重共計3.15公克，空包
    裝總重2. 38 公克），有該局於97年2 月25日所出具之調科
    壹字第09723010810 號鑑定書1 紙附卷可憑（見偵一卷第10
    2 頁），復有上開施用海洛因之器具扣案可資佐證。再者，
    海洛因經注射等方式進入人體後，會代謝產生嗎啡之成分，
    並經由尿液排除人體外，是針對施用毒品之行為人，採集其
    尿液送驗之結果，利用精密的儀器分析，將可明確檢驗出嗎
    啡陽性反應，且海洛因經注射入人體後，約80％於24小時內
    自尿中排出，一般而言，尿液中能否驗出嗎啡陽性反應與其
    投與量、投與途徑、採尿時間、個人體質及檢驗方法之靈敏
    度有關，外國文獻曾記載，針對不同受試者，以注射方式且
    給予1 次劑量3mg 至12mg海洛因進行試驗，結果顯示注射劑
    量增加，可檢驗出嗎啡陽性反應之時間亦有延長之趨勢，而
    不同受試者可檢出嗎啡陽性反應之時間各異，平均為1 至2
    天，惟部分注射12mg海洛因者，至72小時仍可檢出微量嗎啡
    成分，故若服用高劑量海洛因，其尿液在72至96小時內，仍
    有檢出嗎啡成分可能性，但以嚴重海洛因濫用者之可能性較
    高，故施用海洛因行為人，在施用海洛因96小時內左右，均
    可自其尿液中驗出嗎啡陽性反應，此為本院職務上已知之事
    實。被告戊○○自承其施用海洛因之時間係在「96年12月16
    日12時許」，距其於96年12月20日為警查獲採尿之時間約有
    96小時，綜上證據相互勾稽觀之，足認被告2 人之自白與事
    實相符，可以採信，是被告2 人前述施用海洛因之犯行洵堪
    認定。
  2.被告丙○○前於92年間，因施用毒品案件，經送觀察、勒戒
    後認無繼續施用毒品傾向，而於92年9 月29日執行完畢釋放
    出所，並由士林地檢署檢察官於92年9 月26日，以92年度毒
    偵字第970 號為不起訴處分確定等情，有臺灣高等法院前科
    紀錄表附卷可查，是被告丙○○核屬觀察、勒戒執行完畢釋
    放後5 年內再為本件施用海洛因之犯行，即應依法論科。
  3.按毒品危害防制條例於92年7 月9 日修正公布，自93年1 月
    9 日施行，其中第20條將施用毒品之刑事處遇程序，區分為
    「初犯」及「5 年內再犯」、「5 年後再犯」。而依修正後
    之規定，僅限於「初犯」及「5 年後再犯」2 種情形，始應
    先經觀察、勒戒或強制戒治程序。倘被告於5 年內已再犯，
    經依法追訴處罰，縱其第3 次（或第3 次以上）再度施用毒
    品之時間，在初犯經觀察、勒戒或強制戒治執行完畢釋放5
    年以後，已不合於「5 年後再犯」之規定，且因已於「5 年
    內再犯」，顯見其再犯率甚高，原實施觀察、勒戒或強制戒
    治，已無法收其實效，即應依該條例第10條處罰（最高法院
    95年度第7 次刑事庭會議決議參照）。經查，被告戊○○前
    於88年間，因施用毒品案件，經送觀察、勒戒後認無繼續施
    用毒品傾向，而於88年12月1 日執行完畢釋放出所，並由板
    橋地檢署檢察官於88年10月30日，以88年度毒偵字第2625號
    為不起訴處分確定；復於89年間，再因施用毒品案件，經送
    觀察勒戒後認有繼續施用毒品之傾向，再入戒治處所接受強
    制戒治，嗣於89年8 月11日停止戒治釋放出所，同時交付保
    護管束，迄90年3 月22日保護管束期滿且未經撤銷，再由板
    橋地檢署檢察官於90年5 月17日，以90年度戒毒偵字第323
    號為不起訴處分確定；又於93年至94年間，另因施用毒品案
    件，經板橋地院於94年6 月20日，以94年度訴字第443 號判
    處應執行有期徒刑10月確定，甫於95年11月17日執行完畢。
    以上各情，有臺灣高等法院被告前案紀錄表附卷可佐。是被
    告戊○○本案被訴施用毒品之犯行雖距其強制戒治之執行已
    逾5 年，然被告戊○○既在強制戒治執行完畢後5 年內已再
    為施用毒品之犯行經判處罪刑確定，揆諸前揭決議意旨，亦
    應依法論科。
  (二)販賣毒品之部分：
    上開犯罪事實欄二所載被告丙○○販賣海洛因與乙○○、辛○○、壬○○、甲○○及庚○○等犯罪事實，業據被告丙○○在本院審理中坦承無訛（見本院卷第46頁至第48頁、第82
    頁至第84頁、第138 頁、第147 頁至第147 頁反面、第165
    頁至第165 頁反面），核與乙○○及甲○○分別以犯罪嫌疑
    人及以證人身分在警詢及檢察官面前所為之證述情節相符（
    見偵一卷第24頁至第27頁、第40頁至第41頁、第86頁至第90
    頁、第96頁至第98頁），復經辛○○、壬○○及庚○○在本
    院審理中結證屬實（見本院卷第138 頁反面至第146 頁反面
    、第149 頁至第150 頁反面、第154 頁至第162 頁反面、第
    189 頁至第198 頁反面）。再參諸卷附被告丙○○所使用本
    案行動電話門號與乙○○、辛○○、壬○○、甲○○及庚○○對話之內容（如附表二編號至通訊監察譯文所示），
    不時使用暗語（例如「大罐」或「小罐」）或數字（譬如「
    1 」、「500 」或「1,000 」）作為代號，與日常人一般生
    活中與親朋好友間通話方式迥異，且通話內容簡短，多半係
    在談妥價格或交易地點後，即結束通話，確屬實務上常見之
    毒品交易對話，有該通訊監察譯文附卷足佐（見警卷第36頁
    至第52頁，亦可見本院卷第63頁至第76頁），益徵上開人等
    撥打本案行動電話確係要向被告丙○○購買毒品無疑。另稽
    之卷附乙○○、辛○○、壬○○及庚○○經警方採尿送驗之
    結果，也均呈現「嗎啡陽性」反應，此有臺灣檢驗科技股份
    有限公司濫用藥物尿液檢驗報告共4 紙及雲林縣警察局刑警
    大隊查獲毒品案件嫌犯真實姓名對照表1 紙在卷可查（見本
    院卷第32頁至第40頁）足認渠等確有對外購買海洛因之需求
    。警方於上述時間至被告丙○○上開住處施行搜索時，確亦
    扣得海洛因10包、塑膠鏟、注射針筒及本案電話等物，有上
    開物品扣案可證，益見被告丙○○確有對外購買海洛因進而
    分裝之能力。佐以被告丙○○自承因為失業又身染施用海洛
    因之惡習，其為籌措購買海洛因供己施用之花費才從事販賣
    海洛因之行為，賣500 元可以賺100 元等語（見本院卷第83
    頁反面至第84頁、第211 頁反面、第219 頁反面）。綜上足
    認被告丙○○上開自白與事實相符，可以採信，被告丙○○
    確有基於營利之意圖，為前揭販賣海洛因之行為無疑。
  (三)綜上所陳，本件事證明確，被告2 人上開犯行堪以認定，應
    予論科。
、論罪科刑之理由：
一、按海洛因為毒品危害防制條例第2 條第2 項第1 款所列管之
    第一級毒品，依法不得施用及販賣。故核被告2 人就犯罪事
    實欄一所為，均係犯同條例第10條第1 項施用第一級毒品罪
    ；被告丙○○就犯罪事實欄二所為，均係犯同條例第4 條第
    1 項販賣第一級毒品罪。被告2 人持有海洛因之低度行為，
    均為渠等施用或販賣之高度行為所吸收，不另論罪。
二、被告丙○○就其於96年11月3 日19時26分許所為販賣海洛因
    與庚○○之犯行，與綽號「阿龍」之成年男子間有犯意聯絡
    與行為分擔，應論以共同正犯。另被告丙○○就其於96年11
    月10日17時40分許所為販賣海洛因與庚○○之犯行，與不詳
    之成年女子間有犯意聯絡與行為分擔，亦應以共同正犯論擬
    。
三、按所謂「集合犯」，係指立法者所制定之犯罪構成要件中，
    本即預定有數個同種類行為而反覆實行之犯罪而言。故是否
    為集合犯之判斷，客觀上應斟酌法律規範之本來意涵、實現
    該犯罪目的之必要手段、社會生活經驗中該犯罪必然反覆實
    行之常態及社會通念等；主觀上則視其反覆實施之行為是否
    出於行為人之單一犯意，並秉持刑罰公平原則，加以判斷之
    。稽以行為人販賣毒品之原因，不一而足，其多次販賣毒品
    之行為，未必皆出於行為人之1 個犯意決定；且觀諸毒品危
    害防制條例第4 條販賣毒品罪之構成要件文義，實無從憑以
    認定立法者本即預定該犯罪之本質，必有數個同種類行為而
    反覆實行之集合犯行。再者，修正後刑法業刪除連續犯之規
    定，多次販賣毒品之犯行，依社會通念，修法後應認為數罪
    之評價，始符刑罰公平原則。從而，販賣毒品罪，難認係集
    合犯（最高法院97年度臺上字第1933號、第1400號、第1060
    號判決要旨參照）。是以被告丙○○為施用第一級毒品及「
    各次」販賣第一級毒品之行為，犯意各別，行為各自獨立，
    應分論併罰之。起訴書認被告丙○○販賣海洛因與上開人等
    之行為應以集合犯論以一罪云云，參前所述，應非可採。
四、被告2 人有前述犯罪事實欄一所記載之前科紀錄，此觀臺灣
    高等法院被告前案紀錄表可明，是渠等於有期徒刑執行完畢
    後5 年內故意再犯本件有期徒刑以上之罪，均成立累犯，各
    應依刑法第47條第1 項之規定加重渠等之刑（被告丙○○所
    犯販賣第一級毒品罪之法定刑為「死刑」或「無期徒刑」部
    分，依法不得加重）。
五、按毒品危害防制條例第4 條第1 項販賣第一級毒品罪，法定
    刑為「死刑」或「無期徒刑」，則不分犯罪情節輕重，概處
    以上開刑責，難免輕重失衡，倘有情輕法重情形，於裁判時
    自得適用刑法第59條酌量減輕其刑，以避免過嚴之刑罰，此
    參之司法院大法官釋字第263 號解釋文自明。亦即，法院為
    避免刑罰過於嚴苛，於情輕法重之情況下，應合目的性裁量
    而有適用刑法第59條酌量減輕被告刑度之義務。又適用刑法
    第59條酌量減輕其刑時，並不排除同法第57條所列舉10款事
    由之審酌（最高法院70年度第6 次刑事庭會議決議參照）。
    本院認就被告丙○○所犯販賣第一級毒品罪之部分，被告丙○○雖一度否認犯罪，但最終尚能坦承過錯，自白不諱，可
    見其犯後態度尚佳，已見悔悟之心。又被告丙○○自承身染
    施用海洛因之惡習，屬後天免疫缺乏症候群之患者，其失業
    已久，堪信其係為賺取施用海洛因之花費方鋌而走險步上販
    賣海洛因一途。且被告丙○○於本案販賣海洛因之次數雖不
    少、但販毒所得總額僅18,000元，應認被告丙○○販賣海洛
    因之數量、所得尚非鉅大，其惡性與大量或長期販毒者迥然
    有異，犯罪情節顯較輕微，此較諸大量販賣毒品與不特定多
    數人施用，藉以牟取暴利之情並不相同，危害社會之程度亦
    有差別，犯罪所生之危害亦非甚重，足認被告丙○○犯罪情
    狀是有值得憫恕之處，若概科以法定最輕刑度即無期徒刑，
    猶嫌過重，有傷一般國民對法律之情感，爰依刑法第59條之
    規定酌減該部分之刑（被告丙○○所犯販賣第一級毒品罪之
    法定刑為「罰金刑」部分，依法先加後減之）。
六、量刑之理由：
  (一)被告丙○○之部分：
  1.「數罪併罰，分別宣告其罪之刑，依下列各款定其應執行者
    ：五宣告多數有期徒刑者，於各刑中之最長期以上，各刑合
    併之刑期以下，定其刑期。但不得逾30年。」刑法第51條第
    5 款定有明文。又法律上屬於自由裁量事項，尚非概無法律
    性之拘束，在法律上有其外部界限及內部界限。前者法律之
    具體規定，使法院得以具體選擇為適當裁判，此為自由裁量
    之外部界限。後者法院為自由裁量時，應考量法律之目的，
    法律秩序之理念所在，此為自由裁量之內部界限。法院為裁
    判時，二者均不得有所踰越。在數罪併罰應定其應執行刑之
    案件，法院所為刑之酌定，固屬自由裁量事項，然對於法律
    之內、外部界限，仍均應受其拘束。最高法院94年度臺非字
    第21號裁判要旨足供本案定刑之參考。
  2.數罪併罰在定其應執行之刑之際，自應再為應執行之刑的決
    定，亦屬一種特別的量刑過程，其考量結果，並非單純表示
    一種數罪刑度的總和而已，而是再次對於同一行為人責任的
    檢視。相較刑法第57條定有科刑時應審酌的事項，此項規定
    係對一般犯罪行為之裁量而言。而合併刑之宣告，則屬一種
    對犯罪人本身及所犯之各種犯罪的綜合判斷。申言之，定執
    行之刑的宣告，並非在法定範圍之內自由裁定，應注意行為
    人從其犯數罪所反映的人格特性，及考量刑法目的相關刑事
    政策，妥為宣告。而刑法的功能中，除一般預防及特別預防
    之外，更重要的是，行為人再社會化及具體的社會保護作用
    ，否則加諸過度之刑罰於被告，徒僅造成責任報應，去實現
    一個未知、抽象的正義。因此，是否為被告長期性監禁宣告
    的同時，應一併考量被告犯案情節對社會之衝擊，並注意此
    舉是否造成被告更生絕望的心理影響，使得被告的人格遭受
    完全性地抹滅。換言之，必須考量刑罰手段的相當性，儘量
    選擇能使受刑人復歸合社會生活之刑罰方法。法官無法以所
    謂「治亂世用重典」之理由，加重刑罰以圖遏止歪風，不能
    過度強調所謂一般預防的刑罰目的。實則，就人性尊嚴及人
    權的思想而言，任何一個人均非他人的工具，以加重被告的
    刑罰作為達到阻嚇其他人犯罪的手段，被告已淪為教化社會
    大眾的工具，喪失了作為一個人主體性，這均與我國刑事政
    策之立法有違。此即構成最高法院所揭示「內部界限」之意
    義。
  3.本院考量前情（包括前述酌減之事由），並參酌被告丙○○
    年僅23歲，年紀尚輕，社會歷練未深，其自承教育程度僅國
    中肄業，智識程度不高，未能正視施用或販賣海洛因所帶來
    之危害以致觸犯重典，嚴格來說也屬沈淪毒海之「被害人」
    ，犯後亦能坦認過錯，有悔悟之心，可認被告丙○○並非惡
    性重大之人等一切情狀，分別量處如附表一編號至所示
    之刑，再定其應執行之刑如主文所示，希冀被告丙○○能早
    日回歸社會，重新做人。檢察官雖以被告丙○○沒有供出全
    部犯罪事實為由，具體求處無期徒刑（見本院卷第13頁反面
    、第220 頁），稽其意旨，似認被告丙○○為包庇其他共犯
    而身攬刑責。然而，檢察官在偵查終結後，將被告2 人據以
    提起公訴，經本院調查證據完畢後，認定被告丙○○確有其
    他共犯存在，已如前述，另被告戊○○被訴販賣第一級毒品
    罪之部分則屬不能證明（詳後「乙、無罪部分」之論述），
    已難遽認被告丙○○有未供出全部犯罪事實之情事存在，自
    不能擷為判處無期徒刑之理由。附帶一言，91年2 月8 日修
    正公布刑事訴訟法第161 條、第163 條，確立檢察官對犯罪
    事實的實質舉證義務，除公平正義維護或對被告利益有重大
    關係之例外情形，法官僅居於補充性證據調查地位，業如前
    述。92年2 月6 日修正公布同法第154 條第1 項，明文無罪
    推定原則，在檢察官未能透過審判程序舉證證明被告有罪確
    定前，被告推定無罪，申言之，被告不負自證己罪之義務，
    犯罪事實存立之證明責任，由起訴之一方負擔，苟檢察官舉
    證活動未盡，必須負擔敗訴之危險。則是否有其他之人與被
    告丙○○共同為本案販賣海洛因之行為，應由檢察官負舉證
    之責。本案偵查終結後，卷內其他可疑之人（如被告戊○○
    之大姊周玉萍或丁○○）均未被起訴，本院相信這是檢察官
    研析卷內證據後所為之審慎決定，而非偵查不備之結果，若
    以被告丙○○未供出其餘共犯之年籍資料為由，對被告丙○○以重典論科，無異課予被告丙○○證明本案全部犯罪事實
    之義務，自與上開規定有違，特予說明。
  (二)被告戊○○之部分：
    本院審酌被告戊○○前因施用毒品案件，已經觀察、勒戒、
    強制戒治程序及判處罪刑確定後執行完畢，竟仍不思悔改，
    徹底袪除施用毒品之惡習，再次施用海洛因，可知其意志力
    甚為薄弱，殊不可取，惟念及其施用毒品之犯行，在本質上
    乃屬戕害自己身心健康之行為，尚未有嚴重破壞社會秩序或
    侵害他人權益之情形，且犯後能坦承犯行，態度尚佳，暨被
    告戊○○自承國小畢業，智識程度不高，再參酌被告戊○○
    前因施用海洛因之刑為所受宣告刑之刑度等一切情狀，量處
    如主文所示之刑。
七、沒收之理由：
  (一)扣案之海洛因（驗餘淨重共計3.15公克），應依毒品危害防
    制條例第18條第1 項前段之規定，在被告丙○○所犯各罪項
    下沒收銷燬之。包裝前揭海洛因之外包裝袋（共10只），並
    非不可與海洛因分離，此觀法務部調查局將之分開秤重可明
    ，係用於包裹海洛因，具有避免海洛因裸露受潮及方便攜帶
    之功能，此為本院職務上已知之事實，且為被告丙○○所有
    ，業據被告丙○○供認在卷（見警卷第2 頁；偵二卷第4 頁
    ），應依刑法第38條第1 項第2 款之規定，在被告丙○○所
    犯各罪項下沒收該外包裝袋。又扣案塑膠鏟管1 支及注射針
    筒4 支（已拆封，參本院勘驗筆錄，本院卷第208 頁），屬
    被告丙○○所有供（非專供）施用海洛因所用之工具，已經
    被告丙○○供明無疑（見本院卷第208 頁反面至第209 頁）
    ，應依刑法第38條第1 項第2 款之規定，在被告丙○○所犯
    施用毒品罪項下宣告沒收之。
  (二)毒品危害防制條例第19條第1 項規定，犯第4 條之罪者，其
    供犯罪所用或因犯罪所得之財物，均沒收之，如全部或一部
    不能沒收時，追徵其價額或以其財產抵償之。但該條項並無
    如同條例第18條第1 項所定「不問屬於犯人與否，沒收之」
    之明文，自屬相對沒收主義之立法。是其應沒收之物，應以
    屬被告所有者為限（最高法院95年度臺上字第305 號判決意
    旨參照）。再者，共同正犯之犯罪所得為新臺幣時，係合併
    計算，且於全部或一部不能沒收時以其財產抵償之，為避免
    執行時發生重複沒收、抵償之情形，故各共同正犯之間係採
    連帶沒收主義，於裁判時僅諭知連帶沒收，不得就全體共同
    正犯之總所得對各該共同正犯分別重複諭知沒收，此與罰金
    刑應分別諭知、分別執行者不同（最高法院95年度臺上字第
    925 號、94年度臺上字第7421號判決意旨參照）。則：
  1.被告丙○○前述販賣海洛因所得，應依毒品危害防制條例第
    19條第1 項之規定，在其所犯販賣毒品罪項下宣告沒收之（
    其中與「阿龍」、某成年女子共同販賣與庚○○之部分，應
    諭知連帶沒收）。如一部或全部不能沒收時，應以被告丙○○之財產抵償之（其中與「阿龍」、某成年女子共同販賣與
    庚○○之部分，應諭知連帶抵償）。
  2.扣案之本案行動電話，屬被告丙○○所有供販賣海洛因之工
    具，特經被告丙○○確認屬實（見本院卷第109 頁），復有
    上開門號之通聯調閱查詢單1 紙在卷可憑（見96年度他字第
    947 號卷第21頁），應依上開規定在被告丙○○所犯販賣毒
    品罪項下宣告沒收之。且該手機既已扣案，即無不能沒收之
    問題，爰不另為「如一部或全部不能沒收時，追徵其價額或
    以其財產抵償之」之諭知。
  3.扣案之塑膠鏟管1 支，屬被告丙○○所有供分裝海洛因對外
    販賣之物，業經被告丙○○供陳無誤（見本院卷第208 頁反
    面），應依上開規定在被告丙○○所犯販賣毒品罪項下宣告
    沒收之。且該鏟管既已扣案，即無不能沒收之問題，爰不另
    為「如一部或全部不能沒收時，追徵其價額或以其財產抵償
    之」之諭知。
  4.扣案已拆封之注射針筒4 支，屬被告丙○○所有供施用海洛
    因之工具，已經論述在前，與其販賣海洛因之犯行無關，特
    經被告丙○○供述在卷（見本院卷第208 頁），爰不在被告
    丙○○所犯販賣毒品罪項下宣告沒收，併此陳明。
貳、無罪部分：
一、公訴意旨另以：被告戊○○基於營利之意圖與販賣海洛因之
    犯意聯絡，待被告丙○○與下列購毒者談妥交易細節後，由
    被告戊○○至約定地點交付海洛因並收取現金，以該方式與
    被告丙○○共同為下列販賣海洛因之行為，檢察官因而認為
    被告戊○○涉犯毒品危害防制條例第4 條第1 項販賣第一級
    毒品罪嫌：
  (一)於96年8 月至12月間，辛○○使用門號0000000000號行動電
    話撥打被告丙○○所使用本案行動電話，向丙○○表示欲購
    買海洛因，雙方約定在丙○○前揭住所交易。被告戊○○即
    在被告丙○○前揭住所內將海洛因交與辛○○，並收取現金
    500 元或1,000 元，以此方式完成海洛因之買賣共數次。
  (二)於96年10月至11月間，壬○○使用門號0000000000號行動電
    話撥打丙○○所使用本案行動電話，向丙○○表示欲購買海
    洛因，雙方約定在雲林縣臺西鄉泉州國小附近交易。被告戊○○即至約定地點交付海洛因與壬○○，壬○○將現金500
    元或1,000 元交與被告戊○○，以此方式完成海洛因之買賣
    共5 次。
  (三)於96年11月3 日19時26分許，庚○○使用00-0000000號公用
    電話撥打丙○○所持本案行動電話，向丙○○表示欲購買海
    洛因，雙方即約在丙○○住處旁巷口交易。被告戊○○即至
    約定地點將海洛因交與庚○○，並向庚○○收取現金500 元
    ，以此方式完成海洛因之交易1 次。又於96年11月8 日12時
    30分許，庚○○使用00-0000000號電話撥打丙○○所持本案
    行動電話，向被告丙○○表示欲購買海洛因，雙方約在雲林
    縣警察局臺西分局旁7-11便利商店外交易。被告戊○○即至
    上址交海洛因交與庚○○，庚○○並將現金1,000 元交與被
    告戊○○，以此方式完成海洛因之交易1 次。
二、按犯罪事實應依證據認定之，無證據不得認定犯罪事實，刑
    事訴訟法第154 條第2 項定有明文。又刑事訴訟法第161 條
    已於91年2 月8 日修正公布，其第1 項規定：檢察官就被告
    犯罪事實，應負舉證責任，並指出證明之方法。因此，檢察
    官對於起訴之犯罪事實，應負提出證據及說服之實質舉證責
    任。倘其所提出之證據，不足為被告有罪之積極證明，或其
    指出證明之方法，無從說服法院以形成被告有罪之心證，基
    於無罪推定之原則，自應為被告無罪判決之諭知。另施用毒
    品者供稱其毒品之來源，不得作為有罪判決之唯一證據，仍
    須調查其他必要之證據，況施用毒品者，其供出毒品來源因
    而破獲者，得減輕其刑，毒品危害防制條例第17條均定有明
    文，從而施用毒品者之指證，其真實性有待其他必要之證據
    加以補強，若施用毒品者之指證，其真實性仍有合理之懷疑
    存在時，在此項合理之懷疑未澄清前，自不能遽為有罪之判
    斷，茲所謂其他必要之補強證據，即在排除此項合理之懷疑
    ，使之達於可得確信之程度，否則即應為被告有利之推定，
    此亦為刑事訴訟法第154 條，犯罪事實應依證據認定之證據
    裁判原則，及因保障被告人權，無罪推定原則之所在，此項
    刑事訴訟基本原則，不能因毒品行為之交易期間短暫、交易
    方法隱密、交易對象單純，致查獲不易、搜證困難等原因而
    放棄，或減低對於犯罪構成要件應予嚴格證明之堅持，此項
    基本原則應為法官證據證明力自由判斷職權行使之限制（最
    高法院92年臺上字第128 號判例要旨及90年度臺上字第3115
    號判決要旨參照）。
三、檢察官之舉證：
  (一)辛○○之警詢筆錄及在檢察官面前所作之證述筆錄（見偵一
    卷第30頁至第34頁、第43頁至第44頁）。
  (二)壬○○之警詢筆錄及在檢察官面前所作之證述筆錄（見偵一
    卷第18頁至第21頁、第37頁至第39頁）。
  (三)庚○○之警詢筆錄及在檢察官面前所作之證述筆錄（見偵一
    卷第61頁至第67頁、第71頁至第73頁）。
  (四)被告丙○○之陳述筆錄（見警卷第1 頁至第5 頁；偵一卷第
    7 頁至第9 頁；偵二卷第4 頁至第6 頁）。
  (五)被告戊○○之供述筆錄（見警卷第10頁至第13頁、第15頁至
    第16頁；偵二卷第4 頁至第5 頁）。
  (六)蒐證照片4張（見警卷第33頁至第34頁）。
  (七)通訊監察譯文1 份（見警卷第36頁至第52頁，亦可見本院卷
    第63頁至第76頁）。
  (八)扣案之本案行動電話、海洛因10包、塑膠鏟管1 支及注射針
    筒4 支。
四、本院之判斷：
  (一)證據能力部分：同「前述有罪部分貳、二、(二)」之論述。
  (二)證明力之部分：
    被告戊○○堅決否認有與被告丙○○共同為前揭販賣海洛因
    之行為，辯稱：伊沒有幫被告丙○○送過海洛因，也不認識
    辛○○、壬○○或庚○○等語。其辯護人則為被告戊○○辯
    以：被告丙○○已坦承未與被告戊○○共同為販賣海洛因之
    行為，因為被告戊○○與被告丙○○一家往來密切，壬○○
    等人可能在被告丙○○家中見過被告戊○○，所以導致上開
    人等誤認被告戊○○有共同參與販賣海洛因之行為，況且上
    開人等在警詢中或檢察官面前指證被告戊○○參與販毒之細
    節前後不一，證詞可信度可疑，卷內亦未有其他補強證據存
    在，不應採為對被告戊○○不利之認定等語。經查：
  1.關於辛○○對外購買海洛因之細節，辛○○在檢察官面前以
    證人身分證稱：我認識被告2 人及丁○○，都是透過被告丙○○認識的，我都是使用門號0000000000號行動電話與他們
    （指被告2 人及丁○○）聯絡購買海洛因之事，跟他們買約
    有幾十次，每隔1 到2 天，就去買1 次，都是在他們家裡拿
    的，除非他們剛好不在，才會在外面向他們拿，買到他們被
    警察查獲為止。我1 次買500 元或1,000 元。海洛因是由他
    們其中1 人交給我（見偵二卷第43頁至第44頁）。是依辛○○前揭證詞內容，似指證其有向被告2 人與丁○○購買海洛
    因，上開人等均有「單獨」或「共同」對其販賣海洛因，交
    易地點則係在被告丙○○之家中或外面某處，與起訴書認定
    「被告2 人（不包括丁○○）『共同』販賣海洛因與辛○○
    ，交易地點係在被告丙○○上開住處」之事實已有抵觸，何
    以檢察官得憑辛○○上開證詞得出起訴書所認定之事實？未
    見檢察官為進一步之說明。另辛○○在本院審判中以證人身
    分證稱：警察跟我說他們（指被告2 人及丁○○）都在一起
    ，叫我咬給他們死，我怕被收押，所以才那樣講，事實上我
    所施用的海洛因都是向被告丙○○買的，時間是96年8 月初
    至12月間，詳細時間無法確定，總共買了12次左右，其中有
    8 次在被告丙○○之住處（含圍牆邊），另外2 次在臺大醫
    院雲林分院，還有2 次在牛厝村的產業道路旁，其中有6 次
    是500 元的交易，另外6 次是1,000 元之交易，都是一手交
    錢一手交貨，我只是去被告丙○○住處買海洛因時有看過被
    告戊○○而已，我沒有向被告戊○○買過，被告戊○○也沒
    有向我收過錢，我承認我騙檢察官，我以為偽證罪很輕（見
    本院卷第190 頁至第197 頁）。是辛○○就其前後證詞矛盾
    之原因及詳細交易細節均已在本院審判中一一證述明白，核
    與被告丙○○在本院審判中以證人身分證稱：被告戊○○沒
    有與我一起販賣海洛因等語相符（見本院卷第201 頁），本
    院認辛○○與被告戊○○並無交情，應無身攬偽證罪刑責袒
    護被告戊○○之理，且辛○○在本院審判中就歷次交易時間
    、地點、次數及金額均證述綦詳，已難認辛○○在本院審判
    中之證詞係憑空杜撰而來。又經本院勘驗辛○○警詢錄音帶
    之結果，認該錄音帶雖有錄音之情況，但僅有沙沙聲響，未
    錄到警詢對話之內容，已經敘明在前，本院既無從由該錄音
    帶之內容還原警詢筆錄製作時之情況，則辛○○在本院審判
    中證稱其受到警方之壓力方指認被告戊○○及丁○○之證詞
    ，是否即係出於虛偽？非無研求餘地。檢察官雖以辛○○在
    警詢中在警局中之證詞未受污染，且辛○○由臺灣雲林第二
    監獄提至本院作證之途中與被告丙○○坐同一囚車，關在同
    一拘留室中，直指辛○○在本院審判中之證詞不可信。惟辛○○警詢筆錄之製作有前述瑕疵，況且，辛○○雖與被告丙○○坐同一臺囚車至本院報到，但法警要求兩人不能對話，
    又其與被告丙○○是關在不同拘留室中等情，已經辛○○在
    本院審判中證述明確（見本院卷第192 頁反面），故檢察官
    以前詞認辛○○在本院審判中證詞不實在云云，已難認為有
    理。此外，觀之卷附通訊監察譯文內容（詳如附表二編號
    所示），確為被告丙○○與辛○○之對話，業經辛○○結證
    屬實，復據被告戊○○供陳無疑（見本院卷第199 頁反面至
    第200 頁），在雙方對話中被告丙○○雖稱「好啦，我叫他
    出去」，似有要求被告丙○○以外之人外出將海洛因交給辛○○，然該次交易是否確為被告丙○○以外之人依被告丙○○之指示前往與辛○○交易？該通對話中之「他」是否即係
    被告戊○○？均無由從該通話內容中獲得證實，自不能擇為
    不利於被告戊○○之認定，特此說明。
  2.針對壬○○對外購買海洛因之細節，壬○○在警詢中陳稱：
    我自96年11初開始向「漢強」（指被告丙○○）之男子購買
    海洛因，共向他購買5 至6 次。「漢強」之男子真實姓名為
    何，我不清楚，但我知道「漢強」住雲林縣臺西鄉牛厝地區
    。我都是打0000000000行動電話與「漢強」聯絡。之後我到
    雲林縣臺西鄉泉州國小旁小巷等候，然後就有一名體型胖胖
    、年約30幾歲、禿頭的男子將海洛因送過來給我，以一手交
    錢一手交海洛因之方式完成交易。經我指認後，被告戊○○
    就是將海洛因送至約定地點給我的人（見偵一卷第18頁至第
    22 頁） 。嗣其在檢察官面前證稱：我只認識被告戊○○，
    其他（丙○○、丁○○）不認識。我購買海洛因是向1 個「
    漢強」之人買的，但我沒有見過面，是聯絡後由被告戊○○
    拿出來給我。我從96年10月至11月間止向「漢強」買海洛因
    約有5 至6 次，地點都是在泉州國小旁邊的一條巷子。這5
    至6 次中有買500 元，也有買1,000 元的（見偵一卷第37頁
    至第39頁。但其在本院審判中證稱：我認識被告丙○○，我
    有使用門號0000000000號行動電話與被告丙○○聯絡，向被
    告丙○○購買海洛因，次數為5 次，金額為500 元或1,000
    元，500 元的交易應該有4 次，1000元之交易僅有1 次，都
    是在雲林縣臺西鄉泉州國小附近交易，每次均為被告丙○○
    親自拿給我的，我不認識被告戊○○（見本院卷第139 頁至
    第139 頁反面、第147 頁反面）。是壬○○就被告戊○○有
    無至約定地點與其交易海洛因之待證事實前後證述大相逕庭
    ，已見瑕疵。對其證詞矛盾之原因，壬○○進一步在本院審
    判中證稱：我製作警詢及偵訊筆錄當天毒癮發作，頭昏昏的
    ，趕著回去打藥，我應該沒有指認被告戊○○販毒才對（見
    本院卷第143 頁至第145 頁反面）。惟經本院勘驗偵訊光碟
    之結果，認壬○○在檢察官面前之證述內容確與偵訊筆錄記
    載之內容相符，且壬○○在偵訊中並未有毒癮發作之現象，
    已經詳敘如前，但壬○○在看完其偵訊光碟後仍堅持其確有
    頭暈毒癮發作之情事，可見壬○○具有不誠實之性格，佐以
    壬○○在本審判中坦承其在檢察官面前有偽證之行為（見本
    院卷第145 頁），則壬○○是否已明知其在檢察官面前證述
    內容為不實，但其為避免在審判中再度偽證，也為避免供出
    實情後身負偽證刑責（即在檢察官面前作偽證），方又在本
    院審判中編篡出其當時作證有毒癮發作之情事（即俗諺稱：
    「一個謊言需要更多的謊言來掩飾」）？實不無可疑。再稽
    之被告丙○○以證人身分證稱其係單獨販賣海洛因與壬○○
    ，被告戊○○並未參與（見本院卷第201 頁），另卷附被告
    丙○○與壬○○之通話內容中（如附表二編號所示通訊監
    察譯文），壬○○在雙方談妥海洛因之交易地點後稱：「你
    要馬上出來喔」，被告丙○○答：「我出去剛好啦」，似也
    代表被告丙○○要「親自」前往交易地點販賣海洛因與壬○○之事實，益徵被告戊○○辯稱其未販賣或交付海洛因與壬○○等語，即非不能採信。準此，被告戊○○是否確有起訴
    書所指至約定地點交付海洛因與壬○○，而與被告丙○○共
    同為販賣海洛因之行為，單憑壬○○有瑕疵之指證，尚不足
    以證明。
  3.就被告戊○○有無共同販賣與庚○○乙節，庚○○在檢察官
    面前以證人身分證稱：我都是跟被告丙○○買海洛因，我大
    約1 個星期或3 天至5 天就跟他買500 元的份量。我只記得
    大約4 次，我是用我家裡的電話或公用電話打被告丙○○的
    行動電話與之聯絡，其中第3 次及第4 次確實是被告戊○○
    交付海洛因給我（見偵一卷第71頁至第73頁）。嗣其在本院
    審判中以證人身分證稱：拿海洛因交給我的人是有1 個胖子
    ，但胖子應該不是被告戊○○，是警察叫我指認編號2 （即
    被告戊○○之相片），我有跟警察說我不認識被告戊○○（
    見本院卷第149 頁至第157 頁反面）。是庚○○所證關於被
    告戊○○有無販賣海洛因乙事，前後證詞反覆，何者為真，
    已難逕憑。又目擊證人對於犯罪嫌疑人之指認，於證據法上
    本屬直接證據，具有極高度之證據價值。然犯罪嫌疑人有受
    正當法定程序保障之權利，對於犯罪嫌疑人之指認，自不得
    有不符合正當法定程序之情況發生。我國現行刑事訴訟法中
    ，並未有關於指認程序之規定，目前司法警察（官）調查犯
    罪所為之指認，係依內政部警政署所發布之「警察機關實施
    指認犯罪嫌疑人程序要領」（於民國90年8 月20日發布，92
    年8 月12日修正列於「警察偵查犯罪規範」第92條），規定
    如需實施被害人、檢舉人或目擊證人指認犯罪嫌疑人，應依
    下列要領為之：「一、指認前應由指認人先陳述嫌疑人特徵
    。二、指認前不得有任何可能暗示、誘導之安排出現。三、
    指認前必須告訴指認人，犯罪嫌疑人並不一定存在於被指認
    人之中。四、實施指認，應於偵訊室或適當處所為之。五、
    應為非一對一之成列指認（選擇式指認）。六、被指認之人
    在外形上不得有重大差異。七、實施指認應拍攝被指認人照
    片，並製作紀錄存證。八、實施照片指認，不得以單一相片
    提供指認，並避免提供老舊照片指認。」另法務部於93年6
    月23日修正發布之「檢察機關辦理刑事訴訟案件應行注意事
    項」，其第99點亦有指認犯罪嫌疑人方式之相同規定，資為
    偵查中為指認之準據，俾使指認之程序正當化，袪除指認過
    程可能發生之誤導情事，提高案發之初所為指認之正確性，
    避免發生指認錯誤，造成錯判冤獄。上揭指認規則，係參酌
    先進法治國家實務運作之規範，旨在導正長期以來調（偵）
    查實務有關犯罪嫌疑人之指認程序草率，應認屬於保障犯罪
    嫌疑人之正當程序，具有補充法律規定不足之效果；且為內
    政部警政署及法務部依其行政監督權之行使所發布之命令，
    作為所屬機關人員於執行指認犯罪嫌疑人職務之依據，自有
    其拘束下級機關及屬官之效力，應認屬於具有法拘束力之法
    定正當程序（最高法院96年度臺上字第404 號裁判意旨參照
    ）。經觀諸庚○○警詢錄音譯文（見本院卷第224 頁至第23
    7 頁）及檢察官偵訊筆錄之內容（見偵一卷第72頁），可認
    警察或檢察官在詢（訊）問庚○○之過程中，均要求庚○○
    「直接」指認編號2 號之人（如「第2 號是什麼人？」「你
    說的那1 位胖胖的人是不是警詢筆錄照片編號2 這1 個人？
    」），警察甚以誘導式之問法使使庚○○對於「大胖子是否
    為被告戊○○」此一問題做出肯定之回答，已如前述，可認
    該指認程序違背正當法律程序，從而，庚○○之指認是否確
    與事實相符？已有疑義。再者，庚○○在檢察官面前先證稱
    ：我只看過被告戊○○1 次（見偵一卷第71頁），接著又證
    稱：第3 、4 次是1 位胖胖的人拿給我的（見偵一卷第72頁
    ），是若該胖胖的人經庚○○指認之結果確為被告戊○○無
    誤，庚○○理應看過被告戊○○不只1 次（海洛因之交易即
    有2 次），何以庚○○會證稱其僅看過被告戊○○1 次？益
    證前揭單一指認方式已對庚○○產生暗示及誤導之效果，此
    即亦為內政部警政署或法務部對指認程序有所規範之意旨所
    在。況且，庚○○在警詢中陳稱4 次交易中，僅有1 次是胖
    子（指被告戊○○）拿給我的（見偵一卷第64頁），亦與其
    在檢察官面前證稱：被告戊○○拿給我2 次（見偵一卷第72
    頁）之證詞有所抵觸，究竟何者為真，實未可知。本院以為
    販毒者是否確為某人，購毒者之指證，無寧為最關鍵之證據
    方法，且往往須透過檢辯雙方之交互詰問程序，逐一提示卷
    證請證人回憶、思考，比對證人前後證詞內容之差異性，再
    綜合全案證據資料，探求購毒者之真意，方得認定購買者所
    指證某人販毒之犯行是否屬實，此亦為交互詰問制度設計之
    目的所在。經本院逐一提示相關卷證，仔細請庚○○回想每
    次交易細節，並告以其偵訊筆錄要旨後，庚○○已能對各該
    次之交易細節侃侃而談，並做出詳細之證言如下：雙方第1
    次交易（96年11月3 日13時40分許）是庚○○使用00-00000
    00之公用電話撥打丙○○所持本案行動電話，向丙○○表示
    欲購買海洛因，雙方約定在雲林縣臺西鄉○○路61號庚○○
    住處附近之全家便利商店外交易，並由丙○○以500 元之價
    格販賣海洛因與庚○○，雙方一手交錢一手交貨。第2 次交
    易（96年11月3 日19時26分許）雙方約定在丙○○住處附近
    交易，並由丙○○指示同具犯意聯絡但真實姓名年籍均不詳
    之成年男子（無法確定該人是否為被告戊○○）以500 元之
    價格販賣海洛因與庚○○，雙方銀貨兩訖。第3 次交易（96
    年11月8 日12時30分許）雙方約定在雲林縣警察局臺西分局
    旁7-11便利商店外交易，並由丙○○以1,000 元之價格販賣
    海洛因與庚○○，一手交錢一手交貨。第4 次交易（96年11
    月10日17時40分許）是庚○○使用家中電話撥打丙○○所持
    本案行動電話與丙○○聯絡，向丙○○表示欲購買海洛因，
    雙方約定在庚○○前揭處所附近之全家便利商店外交易，丙○○旋開車搭載同具犯意聯絡但真實姓名年籍均不詳之成年
    女子一同前往現場，由該女子將海洛因交與庚○○，並向庚○○收取500 元之現金。各次交易中，被告戊○○均未參與
    （見本院卷第159 頁反面至第162 頁反面）。被告丙○○亦
    證稱該胖胖的人為綽號「阿龍」之人無誤（見本院卷第165
    頁至第165 頁反面）。自應以庚○○在本院審判中之證詞為
    可採。準此，被告戊○○是否確有起訴書所指親赴約定地點
    交付海洛因與庚○○，而與被告丙○○共同為販賣海洛因之
    行為，容有疑義。
  4.檢察官再以門號0000000000號行動電話之使用人與門號0000
    000000號行動電話之使用人在通話中談及「（B ：志明有在
    做嗎？）A ：有阿。」「（B ：他現在自己在做嗎？）A ：
    沒啦，他們3 個合夥啦。」直指被告2 人與丁○○確有共同
    販賣海洛因之行為，但所謂「合夥」一詞為何即係指共同販
    賣海洛因乙事？而不代表其他（犯罪）行為？且若該通話內
    容確屬可信，何以檢察官僅將被告2 人提起公訴，丁○○卻
    不與焉（己○○在檢察官面前指證丁○○有販賣海洛因之行
    為，檢察官並將己○○之證述筆錄援引作為本案證據使用，
    見起訴書第3 頁，本院卷第13頁）？上開疑點，均未見檢察
    官為進一步之說明。又若檢察官得對上開門號施以通訊監察
    ，代表檢察官可以掌握各該門號使用人之年籍資料（被告戊○○供稱該通話內容為其大姊周玉萍及姊夫吳柚松之對話，
    見本院卷第116 頁），何以檢察官未能傳喚上開人等作證以
    釐清該通話內容所指為何？自不能憑該不詳對話者有欠明瞭
    之對話內容籠統、概括地認定被告戊○○確有起訴書所認共
    同販賣海洛因之行為，卷附其餘通訊監察譯文亦同前情。
  5.扣案之本案行動電話、海洛因10包、塑膠鏟管1 支及注射針
    筒4 支，均自被告丙○○家中扣得，為被告丙○○所有供施
    用或販賣之海洛因及工具，特經論述在前，不足證明被告戊○○有共同販賣海洛因之行為。
  6.綜上所陳，檢察官所提出之證據或指出之證明方法，無法使
    本院就被告戊○○被訴共同販賣海洛因部分產生有罪之確信
    ，被告戊○○是否確有起訴書所載共同販賣海洛因之行為，
    在證據調查完畢後，仍有合理懷疑存在。檢察官既然不能證
    明被告戊○○確有其所指之前揭犯行，且檢察官認此被訴部
    分與前揭認定有罪之施用海洛因部分屬數罪併罰之關係（見
    本院卷第45頁），核諸前揭說明，本院自應就此部分為被告
    戊○○無罪之諭知。
丙、壬○○及辛○○於檢察官面前以證人身分證述被告戊○○販
    賣海洛因之證述內容顯屬虛偽，就此部分，壬○○及辛○○
    涉嫌係於案情有重要關係之事項，在檢察官面前具結後而為
    虛偽陳述，觸犯刑法第168 條之偽證罪嫌，依法於本判決書
    一併告發，請檢察官分案偵辦。
丁、應適用之法律：
    依刑事訴訟法第299 條第1 項前段、第301 條第1 項，毒品
    危害防制條例第4 條第1 項、第10條第1 項、第18條第1 項
    前段、第19條第1 項，刑法第11條、第47條第1 項、第59條
    、第38條第1 項第2 款、第51條第5 款，判決如主文。
本案經檢察官癸○○到庭執行職務。
中    華    民    國    97    年    10    月    21    日
                  刑事第五庭    審判長法  官 侯 廷 昌
                                      法  官 藍 家 偉
                                      法  官 王 紹 銘
以上正本證明與原本無異。
如不服本判決應於收受本判決後10日內向本院提出上訴書狀，並
應敘述具體理由。如未敘述上訴理由者，應於上訴期間屆滿後20
日內向本院補提理由書狀（均須按他造當事人之人數附繕本）「
切勿逕送上級法院」。
                                     書記官 王 秀 如
中    華    民    國    97    年    10    月    21    日
附錄本案論罪科刑法條全文：
毒品危害防制條例第4條第1項（販賣第一級毒品罪）：
製造、運輸、販賣第一級毒品者，處死刑或無期徒刑；處無期徒
刑者，得併科新臺幣1 千萬元以下罰金。
毒品危害防制條例第10條第1項（施用第一級毒品罪）：
施用第一級毒品者，處6月以上5年以下有期徒刑。
【附表一：被告丙○○施用及販賣第一級毒品之宣告刑一覽表】
┌──┬─────┬─────┬─────────────────┬───┐
│    │          │          │                                  │      │
│編號│ 犯罪事實 │ 所犯罪名 │          宣告刑之內容            │ 備註 │
│    │          │          │                                  │      │
├──┼─────┼─────┼─────────────────┼───┤
│  │犯罪事實欄│毒品危害防│處有期徒刑拾月，扣案之第一級毒品海│      │
│    │一、(一)所載│制條例第10│洛因（驗餘淨重共計點壹伍公克）沒│      │
│    │施用海洛因│條第1 項施│收銷燬之，包裝前揭海洛因之外包裝袋│      │
│    │之犯行    │用第一級毒│共拾只、塑膠鏟管壹支及注射針筒肆支│      │
│    │          │品罪      │均沒收之。                        │      │
├──┼─────┼─────┼─────────────────┼───┤
│  │犯罪事實欄│毒品危害防│處有期徒刑拾伍年陸月，扣案之第一級│第1 次│
│    │內二、(一)所│制條例第4 │毒品海洛因（驗餘淨重共計點壹伍公│之販賣│
│    │載販賣海洛│條第1 項販│克）沒收銷燬之，包裝前揭海洛因之外│行為  │
│    │因與乙○○│賣第一級毒│包裝袋共拾只、塑膠鏟管壹支及DASHIO│      │
│    │共5 次之犯│品罪      │N 牌行動電話壹支（含門號○九八九三│      │
│    │行        │          │二六○三四號SIM 卡壹張）均沒收之，│      │
│    │          │          │販賣毒品所得新臺幣伍佰元沒收之，如│      │
│    │          │          │全部或一部不能沒收時，以其財產抵償│      │
│    │          │          │之。                              │      │
│    │          ├─────┼─────────────────┼───┤
│    │          │毒品危害防│處有期徒刑拾伍年陸月，扣案之第一級│第2 次│
│    │          │制條例第4 │毒品海洛因（驗餘淨重共計點壹伍公│之販賣│
│    │          │條第1 項販│克）沒收銷燬之，包裝前揭海洛因之外│行為  │
│    │          │賣第一級毒│包裝袋共拾只、塑膠鏟管壹支及DASHIO│      │
│    │          │品罪      │N 牌行動電話壹支（含門號○九八九三│      │
│    │          │          │二六○三四號SIM 卡壹張）均沒收之，│      │
│    │          │          │販賣毒品所得新臺幣伍佰元沒收之，如│      │
│    │          │          │全部或一部不能沒收時，以其財產抵償│      │
│    │          │          │之。                              │      │
│    │          ├─────┼─────────────────┼───┤
│    │          │毒品危害防│處有期徒刑拾伍年陸月，扣案之第一級│第3 次│
│    │          │制條例第4 │毒品海洛因（驗餘淨重共計點壹伍公│之販賣│
│    │          │條第1 項販│克）沒收銷燬之，包裝前揭海洛因之外│行為  │
│    │          │賣第一級毒│包裝袋共拾只、塑膠鏟管壹支及DASHIO│      │
│    │          │品罪      │N 牌行動電話壹支（含門號○九八九三│      │
│    │          │          │二六○三四號SIM 卡壹張）均沒收之，│      │
│    │          │          │販賣毒品所得新臺幣伍佰元沒收之，如│      │
│    │          │          │全部或一部不能沒收時，以其財產抵償│      │
│    │          │          │之。                              │      │
│    │          ├─────┼─────────────────┼───┤
│    │          │毒品危害防│處有期徒刑拾伍年陸月，扣案之第一級│第4 次│
│    │          │制條例第4 │毒品海洛因（驗餘淨重共計點壹伍公│之販賣│
│    │          │條第1 項販│克）沒收銷燬之，包裝前揭海洛因之外│行為  │
│    │          │賣第一級毒│包裝袋共拾只、塑膠鏟管壹支及DASHIO│      │
│    │          │品罪      │N 牌行動電話壹支（含門號○九八九三│      │
│    │          │          │二六○三四號SIM 卡壹張）均沒收之，│      │
│    │          │          │販賣毒品所得新臺幣伍佰元沒收之，如│      │
│    │          │          │全部或一部不能沒收時，以其財產抵償│      │
│    │          │          │之。                              │      │
│    │          ├─────┼─────────────────┼───┤
│    │          │毒品危害防│處有期徒刑拾伍年陸月，扣案之第一級│第5 次│
│    │          │制條例第4 │毒品海洛因（驗餘淨重共計點壹伍公│之販賣│
│    │          │條第1 項販│克）沒收銷燬之，包裝前揭海洛因之外│行為  │
│    │          │賣第一級毒│包裝袋共拾只、塑膠鏟管壹支及DASHIO│      │
│    │          │品罪      │N 牌行動電話壹支（含門號○九八九三│      │
│    │          │          │二六○三四號SIM 卡壹張）均沒收之，│      │
│    │          │          │販賣毒品所得新臺幣伍佰元沒收之，如│      │
│    │          │          │全部或一部不能沒收時，以其財產抵償│      │
│    │          │          │之。                              │      │
├──┼─────┼─────┼─────────────────┼───┤
│  │犯罪事實欄│毒品危害防│處有期徒刑拾伍年陸月，扣案之第一級│第1 次│
│    │二、(二)所載│制條例第4 │毒品海洛因（驗餘淨重共計點壹伍公│販賣50│
│    │販賣海洛因│條第1 項販│克）沒收銷燬之，包裝前揭海洛因之外│0 元之│
│    │與辛○○共│賣第一級毒│包裝袋共拾只、塑膠鏟管壹支及DASHIO│行為  │
│    │12次之犯行│品罪      │N 牌行動電話壹支（含門號○九八九三│      │
│    │          │          │二六○三四號SIM 卡壹張）均沒收之，│      │
│    │          │          │販賣毒品所得新臺幣伍佰元沒收之，如│      │
│    │          │          │全部或一部不能沒收時，以其財產抵償│      │
│    │          │          │之。                              │      │
│    │          ├─────┼─────────────────┼───┤
│    │          │毒品危害防│處有期徒刑拾伍年陸月，扣案之第一級│第2 次│
│    │          │制條例第4 │毒品海洛因（驗餘淨重共計點壹伍公│販賣50│
│    │          │條第1 項販│克）沒收銷燬之，包裝前揭海洛因之外│0 元之│
│    │          │賣第一級毒│包裝袋共拾只、塑膠鏟管壹支及DASHIO│行為  │
│    │          │品罪      │N 牌行動電話壹支（含門號○九八九三│      │
│    │          │          │二六○三四號SIM 卡壹張）均沒收之，│      │
│    │          │          │販賣毒品所得新臺幣伍佰元沒收之，如│      │
│    │          │          │全部或一部不能沒收時，以其財產抵償│      │
│    │          │          │之。                              │      │
│    │          ├─────┼─────────────────┼───┤
│    │          │毒品危害防│處有期徒刑拾伍年陸月，扣案之第一級│第3 次│
│    │          │制條例第4 │毒品海洛因（驗餘淨重共計點壹伍公│販賣50│
│    │          │條第1 項販│克）沒收銷燬之，包裝前揭海洛因之外│0 元之│
│    │          │賣第一級毒│包裝袋共拾只、塑膠鏟管壹支及DASHIO│行為  │
│    │          │品罪      │N 牌行動電話壹支（含門號○九八九三│      │
│    │          │          │二六○三四號SIM 卡壹張）均沒收之，│      │
│    │          │          │販賣毒品所得新臺幣伍佰元沒收之，如│      │
│    │          │          │全部或一部不能沒收時，以其財產抵償│      │
│    │          │          │之。                              │      │
│    │          ├─────┼─────────────────┼───┤
│    │          │毒品危害防│處有期徒刑拾伍年陸月，扣案之第一級│第4 次│
│    │          │制條例第4 │毒品海洛因（驗餘淨重共計點壹伍公│販賣50│
│    │          │條第1 項販│克）沒收銷燬之，包裝前揭海洛因之外│0 之行│
│    │          │賣第一級毒│包裝袋共拾只、塑膠鏟管壹支及DASHIO│為    │
│    │          │品罪      │N 牌行動電話壹支（含門號○九八九三│      │
│    │          │          │二六○三四號SIM 卡壹張）均沒收之，│      │
│    │          │          │販賣毒品所得新臺幣伍佰元沒收之，如│      │
│    │          │          │全部或一部不能沒收時，以其財產抵償│      │
│    │          │          │之。                              │      │
│    │          ├─────┼─────────────────┼───┤
│    │          │毒品危害防│處有期徒刑拾伍年拾月，扣案之第一級│第5 次│
│    │          │制條例第4 │毒品海洛因（驗餘淨重共計點壹伍公│販賣1,│
│    │          │條第1 項販│克）沒收銷燬之，包裝前揭海洛因之外│000 元│
│    │          │賣第一級毒│包裝袋共拾只、塑膠鏟管壹支及DASHIO│之行為│
│    │          │品罪      │N 牌行動電話壹支（含門號○九八九三│      │
│    │          │          │二六○三四號SIM 卡壹張）均沒收之，│      │
│    │          │          │販賣毒品所得新臺幣壹仟元沒收之，如│      │
│    │          │          │全部或一部不能沒收時，以其財產抵償│      │
│    │          │          │之。                              │      │
│    │          ├─────┼─────────────────┼───┤
│    │          │毒品危害防│處有期徒刑拾伍年拾月，扣案之第一級│第6 次│
│    │          │制條例第4 │毒品海洛因（驗餘淨重共計點壹伍公│販賣1,│
│    │          │條第1 項販│克）沒收銷燬之，包裝前揭海洛因之外│000 元│
│    │          │賣第一級毒│包裝袋共拾只、塑膠鏟管壹支及DASHIO│之行為│
│    │          │品罪      │N 牌行動電話壹支（含門號○九八九三│      │
│    │          │          │二六○三四號SIM 卡壹張）均沒收之，│      │
│    │          │          │販賣毒品所得新臺幣壹仟元沒收之，如│      │
│    │          │          │全部或一部不能沒收時，以其財產抵償│      │
│    │          │          │之。                              │      │
│    │          ├─────┼─────────────────┼───┤
│    │          │毒品危害防│處有期徒刑拾伍年陸月，扣案之第一級│第7 次│
│    │          │制條例第4 │毒品海洛因（驗餘淨重共計點壹伍公│販賣50│
│    │          │條第1 項販│克）沒收銷燬之，包裝前揭海洛因之外│0 元之│
│    │          │賣第一級毒│包裝袋共拾只、塑膠鏟管壹支及DASHIO│行為  │
│    │          │品罪      │N 牌行動電話壹支（含門號○九八九三│      │
│    │          │          │二六○三四號SIM 卡壹張）均沒收之，│      │
│    │          │          │販賣毒品所得新臺幣伍佰元沒收之，如│      │
│    │          │          │全部或一部不能沒收時，以其財產抵償│      │
│    │          │          │之。                              │      │
│    │          ├─────┼─────────────────┼───┤
│    │          │毒品危害防│處有期徒刑拾伍年拾月，扣案之第一級│第8 次│
│    │          │制條例第4 │毒品海洛因（驗餘淨重共計點壹伍公│販賣1,│
│    │          │條第1 項販│克）沒收銷燬之，包裝前揭海洛因之外│000 元│
│    │          │賣第一級毒│包裝袋共拾只、塑膠鏟管壹支及DASHIO│之行為│
│    │          │品罪      │N 牌行動電話壹支（含門號○九八九三│      │
│    │          │          │二六○三四號SIM 卡壹張）均沒收之，│      │
│    │          │          │販賣毒品所得新臺幣壹仟元沒收之，如│      │
│    │          │          │全部或一部不能沒收時，以其財產抵償│      │
│    │          │          │之。                              │      │
│    │          ├─────┼─────────────────┼───┤
│    │          │毒品危害防│處有期徒刑拾伍年拾月，扣案之第一級│第9 次│
│    │          │制條例第4 │毒品海洛因（驗餘淨重共計點壹伍公│販賣1,│
│    │          │條第1 項販│克）沒收銷燬之，包裝前揭海洛因之外│000 元│
│    │          │賣第一級毒│包裝袋共拾只、塑膠鏟管壹支及DASHIO│之行為│
│    │          │品罪      │N 牌行動電話壹支（含門號○九八九三│      │
│    │          │          │二六○三四號SIM 卡壹張）均沒收之，│      │
│    │          │          │販賣毒品所得新臺幣壹仟元沒收之，如│      │
│    │          │          │全部或一部不能沒收時，以其財產抵償│      │
│    │          │          │之。                              │      │
│    │          ├─────┼─────────────────┼───┤
│    │          │毒品危害防│處有期徒刑拾伍年陸月，扣案之第一級│第10次│
│    │          │制條例第4 │毒品海洛因（驗餘淨重共計點壹伍公│販賣50│
│    │          │條第1 項販│克）沒收銷燬之，包裝前揭海洛因之外│0 元之│
│    │          │賣第一級毒│包裝袋共拾只、塑膠鏟管壹支及DASHIO│行為  │
│    │          │品罪      │N 牌行動電話壹支（含門號○九八九三│      │
│    │          │          │二六○三四號SIM 卡壹張）均沒收之，│      │
│    │          │          │販賣毒品所得新臺幣伍佰元沒收之，如│      │
│    │          │          │全部或一部不能沒收時，以其財產抵償│      │
│    │          │          │之。                              │      │
│    │          ├─────┼─────────────────┼───┤
│    │          │毒品危害防│處有期徒刑拾伍年拾月，扣案之第一級│第11次│
│    │          │制條例第4 │毒品海洛因（驗餘淨重共計點壹伍公│販賣1,│
│    │          │條第1 項販│克）沒收銷燬之，包裝前揭海洛因之外│000 元│
│    │          │賣第一級毒│包裝袋共拾只、塑膠鏟管壹支及DASHIO│之行為│
│    │          │品罪      │N 牌行動電話壹支（含門號○九八九三│      │
│    │          │          │二六○三四號SIM 卡壹張）均沒收之，│      │
│    │          │          │販賣毒品所得新臺幣壹仟元沒收之，如│      │
│    │          │          │全部或一部不能沒收時，以其財產抵償│      │
│    │          │          │之。                              │      │
│    │          ├─────┼─────────────────┼───┤
│    │          │毒品危害防│處有期徒刑拾伍年拾月，扣案之第一級│第12次│
│    │          │制條例第4 │毒品海洛因（驗餘淨重共計點壹伍公│販賣1,│
│    │          │條第1 項販│克）沒收銷燬之，包裝前揭海洛因之外│000 元│
│    │          │賣第一級毒│包裝袋共拾只、塑膠鏟管壹支及DASHIO│之行為│
│    │          │品罪      │N 牌行動電話壹支（含門號○九八九三│      │
│    │          │          │二六○三四號SIM 卡壹張）均沒收之，│      │
│    │          │          │販賣毒品所得新臺幣壹仟元沒收之，如│      │
│    │          │          │全部或一部不能沒收時，以其財產抵償│      │
│    │          │          │之。                              │      │
├──┼─────┼─────┼─────────────────┼───┤
│  │犯罪事實欄│毒品危害防│處有期徒刑拾伍年拾月，扣案之第一級│販賣1,│
│    │二、(三)所載│制條例第4 │毒品海洛因（驗餘淨重共計點壹伍公│000 元│
│    │販賣海洛因│條第1 項販│克）沒收銷燬之，包裝前揭海洛因之外│之行為│
│    │與壬○○共│賣第一級毒│包裝袋共拾只、塑膠鏟管壹支及DASHIO│      │
│    │5 次之犯行│品罪      │N 牌行動電話壹支（含門號○九八九三│      │
│    │          │          │二六○三四號SIM 卡壹張）均沒收之，│      │
│    │          │          │販賣毒品所得新臺幣壹仟元沒收之，如│      │
│    │          │          │全部或一部不能沒收時，以其財產抵償│      │
│    │          │          │之。                              │      │
│    │          ├─────┼─────────────────┼───┤
│    │          │毒品危害防│處有期徒刑拾伍年陸月，扣案之第一級│販賣50│
│    │          │制條例第4 │毒品海洛因（驗餘淨重共計點壹伍公│0 元之│
│    │          │條第1 項販│克）沒收銷燬之，包裝前揭海洛因之外│行為  │
│    │          │賣第一級毒│包裝袋共拾只、塑膠鏟管壹支及DASHIO│      │
│    │          │品罪      │N 牌行動電話壹支（含門號○九八九三│      │
│    │          │          │二六○三四號SIM 卡壹張）均沒收之，│      │
│    │          │          │販賣毒品所得新臺幣伍佰元沒收之，如│      │
│    │          │          │全部或一部不能沒收時，以其財產抵償│      │
│    │          │          │之。                              │      │
│    │          ├─────┼─────────────────┼───┤
│    │          │毒品危害防│處有期徒刑拾伍年陸月，扣案之第一級│販賣50│
│    │          │制條例第4 │毒品海洛因（驗餘淨重共計點壹伍公│0 之行│
│    │          │條第1 項販│克）沒收銷燬之，包裝前揭海洛因之外│為    │
│    │          │賣第一級毒│包裝袋共拾只、塑膠鏟管壹支及DASHIO│      │
│    │          │品罪      │N 牌行動電話壹支（含門號○九八九三│      │
│    │          │          │二六○三四號SIM 卡壹張）均沒收之，│      │
│    │          │          │販賣毒品所得新臺幣伍佰元沒收之，如│      │
│    │          │          │全部或一部不能沒收時，以其財產抵償│      │
│    │          │          │之。                              │      │
│    │          ├─────┼─────────────────┼───┤
│    │          │毒品危害防│處有期徒刑拾伍年陸月，扣案之第一級│販賣50│
│    │          │制條例第4 │毒品海洛因（驗餘淨重共計點壹伍公│0 元之│
│    │          │條第1 項販│克）沒收銷燬之，包裝前揭海洛因之外│行為  │
│    │          │賣第一級毒│包裝袋共拾只、塑膠鏟管壹支及DASHIO│      │
│    │          │品罪      │N 牌行動電話壹支（含門號○九八九三│      │
│    │          │          │二六○三四號SIM 卡壹張）均沒收之，│      │
│    │          │          │販賣毒品所得新臺幣伍佰元沒收之，如│      │
│    │          │          │全部或一部不能沒收時，以其財產抵償│      │
│    │          │          │之。                              │      │
│    │          ├─────┼─────────────────┼───┤
│    │          │毒品危害防│處有期徒刑拾伍年陸月，扣案之第一級│販賣50│
│    │          │制條例第4 │毒品海洛因（驗餘淨重共計點壹伍公│0 元之│
│    │          │條第1 項販│克）沒收銷燬之，包裝前揭海洛因之外│行為  │
│    │          │賣第一級毒│包裝袋共拾只、塑膠鏟管壹支及DASHIO│      │
│    │          │品罪      │N 牌行動電話壹支（含門號○九八九三│      │
│    │          │          │二六○三四號SIM 卡壹張）均沒收之，│      │
│    │          │          │販賣毒品所得新臺幣伍佰元沒收之，如│      │
│    │          │          │全部或一部不能沒收時，以其財產抵償│      │
│    │          │          │之。                              │      │
├──┼─────┼─────┼─────────────────┼───┤
│  │犯罪事實欄│毒品危害防│處有期徒刑拾伍年陸月，扣案之第一級│第1 次│
│    │二、(四)所載│制條例第4 │毒品海洛因（驗餘淨重共計點壹伍公│之販賣│
│    │販賣海洛因│條第1 項販│克）沒收銷燬之，包裝前揭海洛因之外│行為  │
│    │與甲○○共│賣第一級毒│包裝袋共拾只、塑膠鏟管壹支及DASHIO│      │
│    │2 次之犯行│品罪      │N 牌行動電話壹支（含門號○九八九三│      │
│    │          │          │二六○三四號SIM 卡壹張）均沒收之，│      │
│    │          │          │販賣毒品所得新臺幣伍佰元沒收之，如│      │
│    │          │          │全部或一部不能沒收時，以其財產抵償│      │
│    │          │          │之。                              │      │
│    │          ├─────┼─────────────────┼───┤
│    │          │毒品危害防│處有期徒刑拾伍年陸月，扣案之第一級│第2 次│
│    │          │制條例第4 │毒品海洛因（驗餘淨重共計點壹伍公│之販賣│
│    │          │條第1 項販│克）沒收銷燬之，包裝前揭海洛因之外│行為  │
│    │          │賣第一級毒│包裝袋共拾只、塑膠鏟管壹支及DASHIO│      │
│    │          │品罪      │N 牌行動電話壹支（含門號○九八九三│      │
│    │          │          │二六○三四號SIM 卡壹張）均沒收之，│      │
│    │          │          │販賣毒品所得新臺幣伍佰元沒收之，如│      │
│    │          │          │全部或一部不能沒收時，以其財產抵償│      │
│    │          │          │之。                              │      │
├──┼─────┼─────┼─────────────────┼───┤
│  │犯罪事實欄│毒品危害防│處有期徒刑拾伍年陸月，扣案之第一級│第1 次│
│    │二、(五)所載│制條例第4 │毒品海洛因（驗餘淨重共計點壹伍公│之販賣│
│    │96年11月3 │條第1 項販│克）沒收銷燬之，包裝前揭海洛因之外│行為  │
│    │日13時40分│賣第一級毒│包裝袋共拾只、塑膠鏟管壹支及DASHIO│      │
│    │許販賣海洛│品罪      │N 牌行動電話壹支（含門號○九八九三│      │
│    │因與庚○○│          │二六○三四號SIM 卡壹張）均沒收之，│      │
│    │之犯行    │          │販賣毒品所得新臺幣伍佰元沒收之，如│      │
│    │          │          │全部或一部不能沒收時，以其財產抵償│      │
│    │          │          │之。                              │      │
├──┼─────┼─────┼─────────────────┼───┤
│  │犯罪事實欄│毒品危害防│處有期徒刑拾伍年陸月，扣案之第一級│第2 次│
│    │二、(五)所載│制條例第4 │毒品海洛因（驗餘淨重共計點壹伍公│之販賣│
│    │96 年11 月│條第1 項販│克）沒收銷燬之，包裝前揭海洛因之外│行為  │
│    │3 日19時26│賣第一級毒│包裝袋共拾只、塑膠鏟管壹支及DASHIO│      │
│    │分許共同販│品罪      │N 牌行動電話壹支（含門號○九八九三│      │
│    │賣海洛因與│          │二六○三四號SIM 卡壹張）均沒收之，│      │
│    │庚○○之犯│          │販賣毒品所得新臺幣伍佰元應與真實姓│      │
│    │行        │          │名、年籍均不詳，綽號「阿龍」之成年│      │
│    │          │          │男子連帶沒收之，如全部或一部不能沒│      │
│    │          │          │收時，以其財產與真實姓名、年籍均不│      │
│    │          │          │詳，綽號「阿龍」之成年男子連帶抵償│      │
│    │          │          │之。                              │      │
├──┼─────┼─────┼─────────────────┼───┤
│  │犯罪事實欄│毒品危害防│處有期徒刑拾伍年拾月，扣案之第一級│第3 次│
│    │二、(五)所載│制條例第4 │毒品海洛因（驗餘淨重共計點壹伍公│之販賣│
│    │96 年11 月│條第1 項販│克）沒收銷燬之，包裝前揭海洛因之外│行為  │
│    │8 日12時30│賣第一級毒│包裝袋共拾只、塑膠鏟管壹支及DASHIO│      │
│    │分許販賣海│品罪      │N 牌行動電話壹支（含門號○九八九三│      │
│    │洛因與林昆│          │二六○三四號SIM 卡壹張）均沒收之，│      │
│    │德之犯行  │          │販賣毒品所得新臺幣壹仟元沒收之，如│      │
│    │          │          │全部或一部不能沒收時，以其財產抵償│      │
│    │          │          │之。                              │      │
├──┼─────┼─────┼─────────────────┼───┤
│  │犯罪事實欄│毒品危害防│處有期徒刑拾伍年陸月，扣案之第一級│第4 次│
│    │二、(五)所載│制條例第4 │毒品海洛因（驗餘淨重共計點壹伍公│之販賣│
│    │96 年11 月│條第1 項販│克）沒收銷燬之，包裝前揭海洛因之外│行為  │
│    │10 日17 時│賣第一級毒│包裝袋共拾只、塑膠鏟管壹支及DASHIO│      │
│    │40分許共同│品罪      │N牌 行動電話壹支（含門號○九八九三│      │
│    │販賣海洛因│          │二六○三四號SIM 卡壹張）均沒收之，│      │
│    │與庚○○之│          │販賣毒品所得新臺幣伍佰元應與真實姓│      │
│    │犯行      │          │名、年籍均不詳之成年女子連帶沒收之│      │
│    │          │          │，如全部或一部不能沒收時，以其財產│      │
│    │          │          │與真實姓名、年籍均不詳之成年女子連│      │
│    │          │          │帶抵償之。                        │      │
└──┴─────┴─────┴─────────────────┴───┘
【附表二：本案行動電話通訊監察譯文一覽表】
┌─┬─────┬───────────────┬───────────┐
│編│ 通話時間 │通  訊  監  察  譯  文  內  容│備                  考│
│號│          │                              │                      │
├─┼─────┼───────────────┼───────────┤
││96年10月17│A：0000-000000                │(一)佐證犯罪事實欄二、(一)│
│  │日下午6 時│B：0000-000000                │  被告丙○○販賣海洛因│
│  │28分      │                              │  與乙○○之犯行      │
│  │          │A：喂                         │(二)通訊監察譯文出處：警│
│  │          │B：喂、漢強                   │  卷第36頁、本院卷第74│
│  │          │A：嗯                         │  頁。                │
│  │          │B：我進章（譯音）啦           │                      │
│  │          │A：嗯                         │                      │
│  │          │B：有件事情想要你幫忙一下     │                      │
│  │          │A：怎樣                       │                      │
│  │          │B：我先跟你差五包（指五包毒品 │                      │
│  │          │   ），我明天再拿給你好不好   │                      │
│  │          │B：喔、你跟他講，我這那有啦， │                      │
│  │          │   你要跟他講啦               │                      │
│  │          │B：你跟他講啦                 │                      │
│  │          │A：我跟他是多被他罵而已，你跟 │                      │
│  │          │   他講啦                     │                      │
│  │          │B：漢德喔                     │                      │
│  │          │A：對啦                       │                      │
│  │          │B：他有沒有在旁邊             │                      │
│  │          │A：有啊                       │                      │
│  │          │B：你拿給他聽                 │                      │
│  │          │A：你打他手機啦，這支不要那個 │                      │
│  │          │   啦                         │                      │
│  │          │B：好啊、好啊                 │                      │
├─┼─────┼───────────────┼───────────┤
││96年11月4 │A：0000-000000                │(一)佐證犯罪事實欄二、(二)│
│  │日17時21分│B：0000-000000                │  被告丙○○販賣海洛因│
│  │          │                              │  與辛○○之犯行。    │
│  │          │A：喂                         │(二)通訊監察譯文出處：警│
│  │          │B：喂、我建言（音譯）         │  卷第44頁、本院卷第66│
│  │          │A：怎樣                       │  頁。                │
│  │          │B：要過去家裡喔               │(三)本院當庭勘驗通訊監察│
│  │          │A：好啊                       │  錄音帶，勘驗結果詳本│
│  │          │B：不然拿出來好了             │  院卷第199 頁至第200 │
│  │          │A：好啦我叫他出去啦           │  頁反面。            │
│  │          │B：喂、1喔（指1,000元）       │                      │
│  │          │A：好啦。                     │                      │
├─┼─────┼───────────────┼───────────┤
││96年11月11│A：0000-000000                │(一)佐證犯罪事實欄二、(三)│
│  │日18時41分│B：0000-000000                │  被告丙○○販賣海洛因│
│  │          │                              │  與壬○○之犯行。    │
│  │          │A：喂                         │(二)通訊監察譯文出處：警│
│  │          │B：喂、你在哪                 │  卷第47頁、本院卷第69│
│  │          │A：我在家啊                   │  頁。                │
│  │          │B：我今天打那麼多通你怎都沒聽 │                      │
│  │          │A：我去麥寮電話沒帶出去啊     │                      │
│  │          │B：阿19的怎麼都打不通         │                      │
│  │          │A：你說000000000那支喔        │                      │
│  │          │B：對啊                       │                      │
│  │          │A：那支現在沒用了啊，你如果有 │                      │
│  │          │   過來我拿另一支號碼給你，不 │                      │
│  │          │   要說那個啦喔               │                      │
│  │          │B：在橋那裡啦                 │                      │
│  │          │A：等一下我看車有沒有開出去   │                      │
│  │          │B：騎機車就好快一點啦         │                      │
│  │          │A：有機車有機車好啦           │                      │
│  │          │B：你要馬上出來喔             │                      │
│  │          │A：我出去剛好啦喔             │                      │
│  │          │B：好啦                       │                      │
├─┼─────┼───────────────┼───────────┤
││96年11月3 │A：0000-000000                │(一)佐證犯罪事實欄二、(四)│
│  │日12時35分│B：0000-000000                │  被告丙○○販賣海洛因│
│  │          │                              │  與甲○○之犯行。    │
│  │          │A：喂                         │(二)通訊監察譯文出處：警│
│  │          │B：你在那                     │  卷第41頁、本院卷第63│
│  │          │A：我在家啊                   │  頁。                │
│  │          │B：漢德呢                     │                      │
│  │          │A：在旁邊啊                   │                      │
│  │          │B：我快到你家了，你出來一下   │                      │
│  │          │A：喔、好啊、好               │                      │
│  ├─────┼───────────────┼───────────┤
│  │96年11月3 │A：0000-000000                │(一)佐證犯罪事實欄二、(四)│
│  │日12時35分│B：0000-000000                │  被告丙○○販賣海洛因│
│  │          │                              │  與甲○○之犯行。    │
│  │          │A：喂                         │(二)通訊監察譯文出處：警│
│  │          │B：喂                         │  卷第41頁、本院卷第63│
│  │          │A：怎樣                       │  頁。                │
│  │          │B：你跟他說我這裡400元啦，跟他│                      │
│  │          │   拿一包500的，啊拿一支新筆（│                      │
│  │          │   注射針筒）給我             │                      │
│  │          │A：好啦、好                   │                      │
│  │          │B：我在外面了                 │                      │
│  ├─────┼───────────────┼───────────┤
│  │96年10月22│A：0000-000000                │(一)佐證犯罪事實欄二、(四)│
│  │日20時53分│B：0000-000000                │  被告丙○○販賣海洛因│
│  │          │                              │  與甲○○之犯行。    │
│  │          │A：喂（丙○○）               │(二)通訊監察譯文出處：警│
│  │          │B：你在那                     │  卷第38頁、本院卷第75│
│  │          │A：在家啊                     │  頁。                │
│  │          │B：在我家喔                   │                      │
│  │          │A：我們回來了                 │                      │
│  │          │B：你有沒有拿你手機看         │                      │
│  │          │A：沒有啊，拿我手機做什麼     │                      │
│  │          │B：你哥呢                     │                      │
│  │          │A：在旁邊啊                   │                      │
│  │          │B：你跟他說啦說那包破掉了啦   │                      │
│  │          │A：有喔                       │                      │
│  │          │B：我沒騙你啦                 │                      │
│  │          │A：（丁○○）怎樣             │                      │
│  │          │B：你給我那包破的呢           │                      │
│  │          │A：怎麼有破                   │                      │
│  │          │B：我怎麼會騙你，真的啊去只剩 │                      │
│  │          │   5五旬啊（毒品只剩一半），那│                      │
│  │          │   怎麼辦                     │                      │
│  │          │A：好啦我拿一包新的給你       │                      │
│  │          │B ：對啦，不然沒辦法啦，真的我│                      │
│  │          │    沒騙你啦                  │                      │
│  │          │A：好啦、好                   │                      │
│  │          │B：我等一下再打電話給你號     │                      │
│  │          │                              │                      │
├─┼─────┼───────────────┼───────────┤
││96年11月3 │A：0000-000000                │(一)佐證犯罪事實欄二、(五)│
│  │日13時13分│B：00-0000000                 │  被告丙○○販賣海洛因│
│  │          │                              │  與庚○○之犯行。    │
│  │          │A：喂、怎樣                   │(二)通訊監察譯文出處：警│
│  │          │B：你回來了                   │  卷第41頁、本院卷第63│
│  │          │A：對                         │  頁。                │
│  │          │B：你拿一罐小罐的來啦         │                      │
│  │          │A：喔、好好                   │                      │
│  │          │B：在雜貨店那兒好不好         │                      │
│  │          │A：那裡的雜貨店，你說全家是不 │                      │
│  │          │   是                         │                      │
│  │          │B：對啦、對啦                 │                      │
│  │          │A：好啦、不然你現在出來啦     │                      │
│  │          │B：好啦、好啦                 │                      │
│  │          │A：好啦、我現在過去啦         │                      │
│  ├─────┼───────────────┼───────────┤
│  │96年11月3 │A：0000-000000                │(一)佐證犯罪事實欄二、(五)│
│  │日19時10分│B：00-0000000                 │  被告丙○○販賣海洛因│
│  │          │                              │  與庚○○之犯行。    │
│  │          │A：喂                         │(二)通訊監察譯文出處：警│
│  │          │B：喂                         │  卷第42頁、本院卷第64│
│  │          │A：怎樣                       │  頁。                │
│  │          │B：再拿一包500的              │                      │
│  │          │A：你有沒有辦法來             │                      │
│  │          │B：就沒機車                   │                      │
│  │          │A：看有沒有辦法跟人借一下，如 │                      │
│  │          │   有車一定跟你送過去的，你又 │                      │
│  │          │   不是不知道                 │                      │
│  │          │B：就是知道啊，那麼剛好你要出 │                      │
│  │          │   去喔                       │                      │
│  │          │A：沒有啦我老的要出去啦，所以 │                      │
│  │          │   沒車啊，不然跟你送的那有關 │                      │
│  │          │   係，送那麼多次了那有差這一 │                      │
│  │          │   次，你看有沒有辦法跟人借一 │                      │
│  │          │   下                         │                      │
│  │          │B：這樣喔，沒有機車喔         │                      │
│  │          │A：對啊，如果有我就找你一人騎 │                      │
│  │          │   一半了啊                   │                      │
│  │          │B：好啦、好啦我借借看有沒有機 │                      │
│  │          │   車啦                       │                      │
│  │          │A：好啦、你如果要過來再打給我 │                      │
│  │          │   啦                         │                      │
│  ├─────┼───────────────┼───────────┤
│  │96年11月3 │A：0000-000000                │(一)佐證犯罪事實欄二、(五)│
│  │日19時26分│B：00-0000000                 │  被告丙○○共同販賣海│
│  │          │                              │  洛因與庚○○之犯行。│
│  │          │A：喂、你誰                   │(二)通訊監察譯文出處：警│
│  │          │B：我坤德（譯音）啦           │  卷第42頁、本院卷第64│
│  │          │A：怎樣                       │  頁。                │
│  │          │B：我現在台西7-11超市我要過去 │                      │
│  │          │   啊                         │                      │
│  │          │A：喔、好啦我在外面你啦       │                      │
│  │          │B：你順便拿一支筆（注射針筒） │                      │
│  │          │   喔                         │                      │
│  │          │A：好啦                       │                      │
│  ├─────┼───────────────┼───────────┤
│  │96年11月7 │A：0000-000000                │(一)佐證犯罪事實欄二、(五)│
│  │日1 時42分│B：00-0000000                 │  被告丙○○販賣海洛因│
│  │          │                              │  與庚○○之犯行。    │
│  │          │A：喂                         │(二)通訊監察譯文出處：警│
│  │          │B：喂、有車嗎                 │  卷第45頁、本院卷第67│
│  │          │A：沒有，連機車都沒有         │  頁。                │
│  │          │B：都沒有喔                   │                      │
│  │          │A：對啊，看有沒有辦法過來     │                      │
│  │          │B：都沒有機車喔，哇那就沒辦法 │                      │
│  │          │   過來                       │                      │
│  │          │A：要等到明天了               │                      │
│  │          │B：這樣喔                     │                      │
│  │          │A：對啊                       │                      │
│  │          │B：不然我撐到明天中午看看     │                      │
│  │          │A：好啦、好                   │                      │
│  ├─────┼───────────────┼───────────┤
│  │96年11月8 │A：0000-000000                │(一)佐證犯罪事實欄二、(五)│
│  │日12時2分 │B：00-0000000                 │  被告丙○○販賣海洛因│
│  │          │                              │  與庚○○之犯行。    │
│  │          │A：喂                         │(二)通訊監察譯文出處：警│
│  │          │B：喂、漢強嗎                 │  卷第45頁、本院卷第67│
│  │          │A：要找誰                     │  頁。                │
│  │          │B：我昆德（譯音）啦           │(三)本院當庭勘驗通訊監察│
│  │          │A：哦、他在睡呢               │  錄音帶，勘驗結果詳本│
│  │          │B：啊你們另外支電話怎麼打不通 │  院卷第163 頁反面。  │
│  │          │A：會啊，怎麼打不通，你可能打 │                      │
│  │          │   錯了吧                     │                      │
│  │          │B：啊那裡有辦法拿1（1000元）嗎│                      │
│  │          │   ，拿來台西7-11好嗎         │                      │
│  │          │A：好啊、你到了再打給我       │                      │
│  │          │B：你如果來我也差不多到了     │                      │
│  │          │A：好啦好啦                   │                      │
│  │          │B：你現在來喔                 │                      │
│  │          │A：好啦                       │                      │
│  │          │B：大罐的喔                   │                      │
│  │          │A：好啦                       │                      │
│  ├─────┼───────────────┼───────────┤
│  │96年11月10│A：0000-000000                │(一)佐證犯罪事實欄二、(五)│
│  │日17時22分│B：00-0000000                 │  被告丙○○共同販賣海│
│  │          │                              │  洛因與庚○○之犯行。│
│  │          │A：喂                         │(二)通訊監察譯文出處：警│
│  │          │B：喂，有沒有車啦             │  卷第45頁、本院卷第67│
│  │          │A：有啦                       │  頁。                │
│  │          │B：有給我拿半罐來啦           │                      │
│  │          │A：好啦                       │                      │
│  │          │B：在雜貨店那裡，我騎腳踏中去 │                      │
│  │          │   ，你現在要拿來嗎           │                      │
│  │          │A：嗯                         │                      │
│  │          │B：好啦好啦                   │                      │
│  ├─────┼───────────────┼───────────┤
│  │96年11月10│A：0000-000000                │(一)佐證犯罪事實欄二、(五)│
│  │日17時41分│B：00-0000000                 │  被告丙○○共同販賣海│
│  │          │                              │  洛因與庚○○之犯行。│
│  │          │B：你到哪了                   │(二)通訊監察譯文出處：警│
│  │          │A：你在哪啦                   │  卷第46頁、本院卷第68│
│  │          │B：我就在崙仔頂這兒啊         │  頁。                │
│  │          │A：崙仔頂的那裡               │                      │
│  │          │B：我在橋頭那兒，你是在7-11那 │                      │
│  │          │   裡是不是                   │                      │
│  │          │A：對啦                       │                      │
│  │          │B：好啦好啦我騎過去啦         │                      │
└─┴─────┴───────────────┴───────────┘


司法院資訊處製作；財團法人民間司法改革基金會備份。
